臺灣高等法院刑事判決
110年度上訴字第3292號
上  訴  人  臺灣臺北地方檢察署檢察官
上  訴  人  
即  被  告  周頡  
選任辯護人  許瑞榮律師
上  訴  人  
即  被  告  陳冠宇
選任辯護人  葉慶人律師
            林祐增律師
            陳履洋律師
上  訴  人  
即  被  告  潘緯翔
選任辯護人  張宇脩律師
上  訴  人  
即  被  告  劉博荃
選任辯護人  邱群傑律師
上  訴  人  
即  被  告  趙亭君
選任辯護人  張仁龍律師
            高啓航律師
上列上訴人等因傷害致死等案件，不服臺灣臺北地方法院110年
度訴字第420號，中華民國110年10月5日第一審判決（起訴案號
：臺灣臺北地方檢察署109年度偵字第32249、32250、32252號、
110年度偵字第6129、6130、6131、6132、11069、13154號），
提起上訴，本院判決如下：
    主  文
原判決撤銷。
周頡犯如附表一編號1、編號4所示之罪，各處如附表一編號1、
編號4主文欄所示之刑。應執行有期徒刑拾壹年。 　　
陳冠宇犯如附表一編號1、編號3所示之罪，各處如附表一編號1
、編號3主文欄所示之刑，應執行有期徒刑伍年肆月。
潘緯翔犯如附表一編號1、編號4所示之罪，各處如附表一編號1
、編號4主文欄所示之刑。應執行有期徒刑肆年陸月。
趙亭君犯如附表一編號1、編號4所示之罪，各處如附表一編號1
、編號4主文欄所示之刑。應執行有期徒刑柒年拾月。
劉博荃犯如附表一編號2、編號4所示之罪，各處如附表一編號2
、編號4主文欄所示之刑。 　
扣案如附表三編號1、3、5、6所示物品均沒收銷燬之；扣案如附
表二、附表三編號2、4、7、8所示物品，均沒收；扣案如附表五
編號1、2、附表六編號1、2、3、6、附表七編號1、3、附表八編
號2、3所示物品，均沒收。
    犯罪事實
一、周頡、陳冠宇、潘緯翔、趙亭君參與犯罪組織及共同意圖販
    賣而持有第三級毒品：
　  周頡、陳冠宇、潘緯翔、趙亭君知悉愷他命、3,4-亞甲基雙
    氧苯基乙基胺丁酮、4-甲基甲基卡西酮、甲基-N,N-二甲基
    卡西酮均係毒品危害防制條例第2條第2項第3款列管之第三
    級毒品，而不詳人士發起、主持之「十五分幫」係以實施販
    賣第三級毒品之罪所組成具有持續性、牟利性之有結構性組
    織，仍各基於參與犯罪組織之犯意，陳冠宇、周頡自民國10
    8年間某日起、潘緯翔自108年10月間某日起、趙亭君自109
    年9月間某日起，依序加入「十五分幫」，以臺北市○○區○○
    街000號為堂口（下稱○○街111號或堂口），其組織分工係由
    陳冠宇取得愷他命及含有上開成分之毒品咖啡包藏放在○○街
    111號客廳保險箱內，並尋覓買家談妥交易毒品種類、數量
    、價金、時間、地點，潘緯翔、趙亭君先依周頡安排從事堂
    口看顧、清潔、跑腿雜物，通過觀察期後，即早、晚輪班向
    周頡、陳冠宇拿取，或依周頡、陳冠宇指示自保險箱取出毒
    品，前往約定地點交付買家，並收取價金交回周頡、陳冠宇
    。周頡、陳冠宇、潘緯翔、趙亭君作為「十五分幫」組織成
    員，即基於意圖販賣而持有第三級毒品之犯意聯絡，按上開
    分工，由陳冠宇於109年11月初某日，向某真實姓名年籍不
    詳、自稱「程家鑫」之成年男子購買附表二所示第三級毒品
    ，放入○○街111號客廳保險箱內，伺機出售牟利，而於109年
    11月30日晚間某時許，指示潘緯翔將其中附表二編號1所示
    毒品咖啡包10包取出，放在車牌號碼00-0000號自用小客車
    （下稱甲車），俾覓得買家後立即進行交易。嗣因潘緯翔於
    109年12月2日凌晨2時13分許，向臺北市政府警察局文山第
    二分局萬盛派出所警員自首傷害致死犯罪事實（即犯罪事實
    欄四部分），一併供出持有毒品之事實而查獲。
二、劉博荃參與犯罪組織：
　　劉博荃知悉「十五分幫」係三人以上，以實施販賣第三級毒
    品罪所組成具有持續性、牟利性之有結構性組織，仍基於參
    與犯罪組織之犯意，自109年10月間某日起，加入「十五分
    幫」之犯罪組織，依周頡、陳冠宇指示看顧○○街111號堂口
    及從事打掃、跑腿工作。
三、陳冠宇意圖販賣而持有第二、三級毒品：
　　陳冠宇知悉大麻及愷他命、4-甲基甲基卡西酮、甲基-N,N-
    二甲基卡西酮、3,4-亞甲基雙氧苯基乙基安丁酮、硝甲西泮
    分係毒品危害防制條例第2條第2項第2款、第3款列管之第二
    級毒品及第三級毒品，竟基於意圖販賣而持有第二、三級毒
    品之犯意，於109年11月初某日，向「程家鑫」購入附表三
    所示第二、三級毒品，藏放在附表三所示處所，伺機出售牟
    利。
四、周頡、潘緯翔、劉博荃、趙亭君傷害致死：
　　緣鄭澤宏因涉嫌指使彭奉斌、林鈺翰以真鈔夾藏玩具紙鈔方
    式，向「十五分幫」購買價值新臺幣（下同）200萬元之毒
    品，於109年12月1日下午6時許，在○○街111號與「十五分幫
    」人員（位階在周頡之上）談判，遭毆打成傷後，未見提出
    解決方案，乃轉交周頡處理，周頡、潘緯翔、劉博荃、趙亭
    君雖無致鄭澤宏於死之故意及預見，然客觀上能預見此時再
    以質地堅硬之棍棒加以毆擊，可能造成死亡之結果，為予教
    訓，仍基於傷害之犯意聯絡，於同日晚間11時許，由潘緯翔
    、劉博荃、趙亭君依周頡指示，將鄭澤宏帶至○○街111號地
    下室，分持附表四編號1至3之塑膠棍棒，毆打鄭澤宏四肢。
    鄭澤宏於短時間內，在上址多次遭眾人輪番毆打，受有頭部
    、胸腹部、背部、臀部、四肢多處大面積外傷之傷害，呈現
    癱軟無力狀態，周頡即令潘緯翔、劉博荃、趙亭君將之抬入
    不知情之顏修正（原名顏羽靖）所有之車牌號碼000-0000號
    自用小客車（下稱乙車），由潘緯翔駕駛乙車搭載顏修正、
    劉博荃將鄭澤宏送往臺北市○○區○○路○段000號臺北市立萬芳
    醫院，鄭澤宏於109年12月2日凌晨1時21分許到院前已無呼
    吸心跳，經急救仍於同日凌晨1時57分許，因皮下軟組織大
    面積出血及血液鬱積、食糜吸入肺內，致腦損傷、出血性休
    克及窒息死亡。潘緯翔則於109年12月2日凌晨2時13分許前
    往萬盛派出所自首傷害鄭澤宏之犯罪事實。
五、嗣經警於附表二至十所示地點執行搜索，扣得各該物品。
六、案經鄭澤宏之父鄭智仁訴由臺北市政府警察局文山第二分局
    移送臺灣臺北地方檢察署檢察官偵查起訴。
    理  由
壹、證據能力：
一、組織犯罪防制條例第12條第1項中段規定：「訊問證人之筆
    錄，以在檢察官或法官面前作成，並經踐行刑事訴訟法所定
    訊問證人之程序者為限，始得採為證據。」係以立法排除被
    告以外之人於警詢或調查中所為之陳述，得適用刑事訴訟法
    第159條之2、第159條之3及第159條之5之規定，是被告以外
    之人於警詢或偵查中未經具結所為陳述，於組織犯罪防制條
    例案件即絕對不具有證據能力，不得採為判決基礎。至被告
    之陳述對其本人而言，屬被告之自白或供述，為法定證據方
    法之一，自不在組織犯罪防制條例第12條第1項中段規定排
    除之列，其符合刑事訴訟法第156條第1項規定者，即得為證
    明被告自己犯罪之證據。
二、本件認定犯罪事實所引用之證據（組織犯罪防制條例部分如
    前所述外），皆無證據證明係公務員違背法定程序所取得，
    又檢察官、被告周頡、陳冠宇、潘緯翔、劉博荃及其等辯護
    人於本院準備程序、審理時均同意作為證據（本院卷㈠第355
    至360、376至381、426頁、本院卷㈡第253、260頁），被告
    趙亭君及辯護人於本院審理時調查證據迄至言詞辯論終結前
    ，未聲明異議（本院卷㈠第355至360、本院卷㈡第19、20、25
    3至281頁），復經審酌該等證據製作時之情況，尚無顯不可
    信與不得作為證據之情形，亦無違法不當與證明力明顯過低
    之瑕疵，且與待證事實具有關聯性，認為以之作為證據應屬
    適當，依刑事訴訟法第158條之4反面解釋及第159條之5規定
    ，認均有證據能力。　　 
貳、認定犯罪事實之證據及理由：
一、犯罪事實欄一、二部分：
　㈠訊據被告潘緯翔、趙亭君對於參與犯罪組織、意圖販賣持有
　　第三級毒品，及被告陳冠宇對於意圖販賣持有第三級毒品之
    犯罪事實均坦承不諱，被告周頡矢口否認犯罪，被告陳冠宇
    、劉博荃否認參與犯罪組織犯行，分別答辯如下：
　⒈被告周頡辯稱：陳冠宇帶我去○○街111號打牌、唱歌，他們接
    觸毒品的事情我不清楚，對扣案毒品也沒有支配管領力，我
    於警詢、偵查中說的「十五分幫」，意為我是○○街一帶俗稱
    「十五分」地區的人，並非參與犯罪組織之謂，潘緯翔、趙
    亭君、劉博荃和我都是普通朋友，因我年紀較長才叫我哥哥
    ，他們三人曾與我發生口角，故而謊稱我對他們使用暴力，
    所述受我指示交付毒品給買家更乏具體情節，又無其他補強
    證據，不足為據云云。
　⒉被告陳冠宇辯稱：我向友人王聖文借用○○街111號做為賭 
    博場所，潘緯翔、趙亭君幫我把毒品交付買家，只是共犯合
    作，並無指揮、從屬關係及層級結構，縱不配合行事，亦不
    至有何不利益，況且潘緯翔、趙亭君均未指認我指示販賣毒
    品的具體內容云云。
　⒊被告劉博荃辯稱：我沒有參與犯罪組織的犯意，只是受僱在
    ○○街111號打掃、 跑腿，是單純勞動契約，並無上下服  
    從、結構關係，我之前說周頡曾經因為生氣毆打潘緯翔，
    只是偶發事件，不能據此認定「十五分幫」就是犯罪組織云
    云。
  ㈡被告周頡、陳冠宇、潘緯翔、趙亭君、劉博荃參與犯罪組織
    之認定：
　⒈犯罪事實欄一、二所示被告周頡、陳冠宇、潘緯翔、趙亭君
    、劉博荃參與犯罪組織之犯罪事實，業據被告周頡於警詢、
    偵查中（臺灣臺北地方檢察署110年度偵字第6129號偵查卷
    宗【下稱6129偵卷】第237頁、臺灣臺北地方檢察署110年度
    偵字第6132號偵查卷宗【下稱6132偵卷】第575至577頁臺灣
    臺北地方法院110年度聲羈字第57號刑事卷宗【下稱聲羈卷
    】第124頁），被告陳冠宇於偵查、原審審理時（聲羈卷第1
    16頁、原審卷㈡第173、174、177頁），被告潘緯翔於警詢、
    偵查、原審及本院審理時（臺灣臺北地方檢察署109年度偵
    字第32249號偵查卷宗【下稱32249偵卷】第445至447、491
    至497、543至545、551至555、693至696頁、原審卷㈡第218
    至至221、233頁、本院卷㈠第354頁、本院卷㈡第271頁），被
    告趙亭君於警詢、偵查、原審及本院審理時（6129偵卷第37
    8至393頁、聲羈卷第134頁、原審卷㈡第178至179頁、本院卷
    ㈠第355頁、本院卷㈡第272頁），被告劉博荃於偵查、原審審
    理時（6132偵卷第547至549頁、聲羈卷第102頁、原審卷㈡第
    454至466頁）坦承不諱，復核無受強暴、脅迫、利誘、詐欺
    、疲勞訊問、違法羈押或其他不正方法之情事，應認係任意
    性自白。
　⒉關於被告周頡、陳冠宇、潘緯翔、趙亭君、劉博荃參與「十
    五分幫」犯罪組織之事實，被告潘緯翔、趙亭君、劉博荃分
    別具結證述如下：
　①證人即被告潘緯翔於原審審理時具結證稱：我於108年10月下
    旬加入「十五分幫」，當時是周頡帶我去○○街111號，該處
    是「十五分幫」的會所，周頡叫我先在那邊打掃、看監視器
    、開門，過了一陣子，周頡就叫我去送愷他命和毒品咖啡包
    ；「十五分幫」組織成員中，我、趙亭君、劉博荃是同輩最
    底層，我們三個對上去是周頡，但也要聽陳冠宇指示，周頡
    說他和陳冠宇是同輩，都在我們三個上面，劉博荃是後來才
    進「十五分幫」，我有把自己加入「十五分幫」的經歷告訴
    他，就是一開始先做打掃工作，可以拿到生活費，要努力才
    有機會做送毒品的工作，就可以賺更多的錢；堂口白板上寫
    的是打掃、看監視器、看管毒品的班表，送毒品的工作是趙
    亭君跟我早、晚輪班，周頡、陳冠宇要我去送毒品會用電話
    或是通訊軟體聯繫，告訴我送什麼毒品、收多少錢，有時候
    他們會先把毒品拿給我，有時候是叫我自己從堂口客廳電視
    機旁的保險箱拿，如果買家直接來堂口買毒品的話，我會先
    問過周頡，周頡同意我就去保險箱拿毒品給對方，賣毒品的
    錢我會在當天交給陳冠宇，再一起結算，由周頡、陳冠宇發
    酬勞；我有親眼看過周頡、陳冠宇開保險箱拿毒品；本案在
    甲車扣到附表二編號1毒品咖啡包10包，是109年10月30日晚
    上從堂口保險箱拿出來要賣的，可能是陳冠宇交代的，但周
    頡也曾交代上班時身上要預備10包毒品；據我所知，「十五
    分幫」的金錢來源就是販賣毒品等語（原審卷㈡第420至453
    頁、原審卷㈢第204至213頁）。
　②證人即被告趙亭君於原審審理時具結證稱：我於109年9月加
    入「十五分幫」，目的是不想被別人欺負，所以我第一次去
    ○○街111號就答應做周頡的小弟，當時陳冠宇、潘緯翔已經
    在「十五分幫」裡面，陳冠宇、周頡是同輩，我要聽他們二
    人指揮，不然我怕會被打，周頡的小弟還有潘緯翔、劉博荃
    ，潘緯翔有跟我說只要表現好就有工作機會，劉博荃則是10
    9年10月由我介紹給周頡認識的；我加入「十五分幫」後，
    剛開始只能打掃衛生、跑腿買東西、看監視器，沒有薪水，
    只有幾百元生活費，之後周頡、陳冠宇會看表現安排販賣毒
    品的工作，到了109年11月中，周頡先開口要我去賣毒品，
    之後周頡、陳冠宇都有在○○街111號或用電話指派販賣毒品
    的工作給我，他們不會告訴我具體交易內容，只有叫我去什
    麼地址、送什麼毒品、收多少錢，我送的毒品有愷他命和三
    級毒品咖啡包，有時候是周頡、陳冠宇親自拿給我，有時是
    叫我自己去保險箱拿，保險箱密碼是他們二人告訴我的，這
    中間周頡叫我去送的次數比較多，我每次大概收2000至3000
    元回來，錢都交給周頡或陳冠宇，我可以拿到較高的生活費
    ，大概比原本多1000元；「十五分幫」在○○街111號這個據
    點唯一有賺錢的就是賣毒品，該址客廳的保險箱就是用來放
    毒品，裡面有愷他命、三級毒品咖啡包，我依周頡、陳冠宇
    指示看管該保險箱，周頡、陳冠宇說沒有他們的允許，不可
    以動保險箱裡面的東西，平常會去開保險箱的人就是周頡、
    陳冠宇和潘緯翔等語（原審卷㈢第149至178頁）。　
　③證人即被告劉博荃於原審審理時具結證稱：我於109年9月至1
    2月間加入「十五分幫」，潘緯翔和我是同輩，周頡的階級
    比我們大，算是我大哥，陳冠宇和周頡平起平坐，感覺是同
    輩，但我和陳冠宇沒有交集，周頡在「十五分幫」可以指揮
    我和潘緯翔、趙亭君做事，像是打掃、買東西，○○街111號
    有白板記載班表，我可以拿到一些小費，我就靠這個小費生
    活，如果不聽周頡的話可能會挨揍，所以我會害怕；潘緯翔
    比較早加入「十五分幫」，所以周頡比較信任他，我有親眼
    看過周頡叫潘緯翔去送毒品，周頡給潘緯翔地址，說送去給
    誰誰誰，有時候毒品就放在桌上，有時候是周頡從○○街111
    號客廳的保險箱拿出來，保險箱裡面有咖啡包，也有白色粉
    末，白色粉末好像是愷他命，我有看到潘緯翔拿到幾千元酬
    勞，還曾經抱怨冬天去送毒品很冷，所以我知道「十五分幫
    」是靠販賣毒品賺錢等語（原審卷㈡第454至466頁）。
　④互核證人即被告潘緯翔、趙亭君、劉博荃就「十五分幫」之
    組織架構、上下從屬關係、組成目的即販賣毒品之分工等，
    陳述詳盡，並無二致。被告陳冠宇亦坦承在○○街111號指示
    被告潘緯翔、趙亭君輪班自保險箱取出愷他命、毒品咖啡包
    送交給購毒者，及支付被告趙亭君生活費等情無訛（原審卷
    ㈢第182至196頁），可見證人即被告潘緯翔、趙亭君、劉博
    荃並未杜撰虛構。
　⒊次以，本案經警執行搜索扣得保險箱1個（附表六編號3），
    其內確有被告潘緯翔、趙亭君、劉博荃所述供「十五分幫」
    販賣之愷他命、毒品咖啡包（附表二編號2至4），復於甲車
    查扣被告潘緯翔所稱依指示隨身攜帶供即時交易之毒品咖啡
    包10包（附表二編號1），前開扣案毒品經依氣相層析質譜
    儀法鑑定結果，檢出第三級毒品愷他命、3,4-亞甲基雙氧苯
    基乙基胺丁酮、4-甲基甲基卡西酮、甲基-N,N-二甲基卡西
    酮成分，有自願受搜索同意書、臺北市政府警察局文山第二
    分局搜索扣押筆錄、扣押物品目錄表、交通部民用航空局航
    空醫務中心109年12月15日航藥鑑字第0000000號、110年1月
    27日航藥鑑字第0000000號毒品鑑定書、內政部警政署刑事
    警察局110年2月2日刑鑑字第1098044321號鑑定書附卷可資
    佐證（32249偵卷第703至725、849至851、855、699至701頁
    ）。佐以被告劉博荃曾於109年8月24日與被告潘緯翔聯繫，
    經被告潘緯翔說明「進公司」、「走這條路」一開始賺不到
    錢，要做事讓大家認可才有錢路，並告知暱稱不可有「哥」
    ，盡量不要放照片等，有手機訊息翻拍照片在卷足稽（原審
    扣案手機勘驗照片卷第180至185頁），證人即被告潘緯翔就
    此部分於原審審理時即證稱：上開對話是我把自己加入「十
    五分幫」的經驗告訴劉博荃，一開始只能做打掃工作，拿吃
    東西、喝東西的錢，一定要更努力才有送毒品的機會，賺比
    較多錢等語（原審卷㈢第212至213頁），益徵被告劉博荃於1
    09年10月間經由被告趙亭君引薦加入「十五分幫」前，早已
    知悉「十五分幫」係具有持續性、牟利性之有結構性犯罪組
    織。
　⒋復矧諸鄭澤宏因涉嫌以真鈔夾帶玩具紙鈔向「十五分幫」購
    買毒品，於109年12月1日在○○街111號遭被告周頡指示被告
    潘緯翔、趙亭君、劉博荃以棍棒毆打教訓（即犯罪事實欄四
    ，此部分詳後述），被告周頡就此於檢察官訊問時明確供稱
    ：109年12月1日我到○○街111號，劉博筌跟我說彭奉斌、林
    鈺翰來買毒品，用點鈔機點錢時發現只有前後兩張是真鈔，
    中間都是假的，就是警方在○○街111號查扣的那些玩具鈔票
    ，我覺得很可惡，有在地下室打他們兩個，結果彭奉斌、林
    鈺翰說他們也不知道，說是鄭澤宏做的，所以就找鄭澤宏來
    講清楚，鄭澤宏當天晚上6、7點左右跟一群我不認識的人來
    ○○街111號，他們進去最裡面的房間跟我稱呼為哥哥的陳維
    衡、陳麒安、陳家漢談，等他們出來的時候，我就叫潘緯翔
    、趙亭君、劉博荃把鄭澤宏帶到地下室毆打，我也一起下去
    ，他們打鄭澤宏時我在旁邊看等語（臺灣臺北地方檢察署11
    0年度偵字第6130號偵查卷宗【下稱6130偵卷】第622至624
    頁），與證人即被告劉博荃於原審審理時具結證述之情節相
    符（原審卷㈢第328至339頁），並經警員在○○街111號查扣玩
    具鈔票在案（臺灣臺北地方檢察署110年度偵字第13154號偵
    查卷宗【下稱13154偵卷】㈡第644頁、臺灣臺北地方檢察署1
    09年度相字第788號偵查卷宗【下稱相卷】第576至580頁）
    。被告周頡得知買家持假鈔在○○街111號向「十五分幫」詐
    購毒品，即以事主自居，指揮被告潘緯翔、趙亭君、劉博荃
    毆打教訓之，堪認被告周頡確實參與「十五分幫」之販賣毒
    品犯罪組織，並對被告潘緯翔、趙亭君、劉博荃有指揮權限
    。
　⒌以上事證，俱足補強被告周頡、陳冠宇、潘緯翔、趙亭君、
    劉博荃首開任意性自白，及證人即被告潘緯翔、趙亭君、劉
    博荃前揭證述，自堪信實。從而，被告陳冠宇、周頡自108
    年間某日起，被告潘緯翔自108年10月間某日起，被告趙亭
    君自109年9月間某日起，被告劉博荃自109年10月間某日起
    ，依序加入「十五分幫」，被告潘緯翔、趙亭君、劉博荃為
    最下層成員，從屬於被告周頡、陳冠宇，初始僅能在○○街11
    1號輪班從事打掃、跑腿雜物獲取生活費，於相當時日後始
    由被告周頡、陳冠宇指派販賣毒品工作獲取報酬之事實，至
    臻灼然。被告周頡、陳冠宇、劉博荃於原審或本院審理時翻
    異前詞，空言否認參與犯罪組織，無非卸責之詞，不足採信
    。
　⒍107年1月3日修正後組織犯罪防制條例第2條規定：「本條例
    所稱犯罪組織，指三人以上，以實施強暴、脅迫、詐術、恐
    嚇為手段或最重本刑逾5年有期徒刑之刑之罪，所組成具有
    持續性或牟利性之有結構性組織。前項有結構性組織，指非
    為立即實施犯罪而隨意組成，不以具有名稱、規約、儀式、
    固定處所、成員持續參與或分工明確為必要。」將原條文第
    1項「具有持續性『及』牟利性之有結構性組織」，修正為「
    具有持續性『或』牟利性之有結構性組織」，放寬犯罪組織之
    認定，是修正後之犯罪組織不以脅迫性或暴力性之犯罪為限
    ，凡以實施強暴、脅迫、詐術、恐嚇為手段，或最重本刑逾
    5年有期徒刑之刑之罪，所組成具有持續性或牟利性之有結
    構性組織，均為組織犯罪防制條例第2條所定犯罪組織。被
    告周頡、陳冠宇、潘緯翔、趙亭君、劉博荃為「十五分幫」
    成員，被告潘緯翔、趙亭君、劉博荃從屬於被告周頡、陳冠
    宇，初始不接觸毒品販賣工作，僅領取生活費，在○○街111
    號堂口輪班看管藏放待售毒品之保險箱及跑腿、打掃等，被
    告潘緯翔、趙亭君加入日久，即由被告周頡、陳冠宇指派，
    以早晚輪班方式將毒品送交購毒者、收取對價，獲得報酬，
    堪認被告周頡、陳冠宇、潘緯翔、趙亭君、劉博荃參與「十
    五分幫」，係以○○街111號為藏放第三級毒品地點，透過縝
    密之計畫與分工，成員彼此相互配合，且有上下從屬關係，
    而由多數人所組成之於一定期間內存續，以實施販賣第三級
    毒品罪牟利所組成之有結構性組織，自屬組織犯罪防制條例
    第2條規定之犯罪組織，殆無疑義。
　⒎被告周頡、陳冠宇、劉博荃其他辯解不予採認之理由：
　①被告周頡除於警詢時供稱：我是「十五分幫」成員，我帶潘
    緯翔、劉博荃、趙亭君三位小弟，我直屬大哥是陳騏安，陳
    騏安上面是「漢哥」等語（6129偵卷第237、240頁），於偵
    查中供稱：我於108年加入「十五分幫」，陳冠宇、潘緯翔
    、趙亭君、劉博荃與陳騏安、陳家漢、陳維衡都是「十五分
    幫」組織的同仁，○○街111號是「十五分幫」的聚會地點，
    我叫陳騏安、陳家漢、陳維衡哥哥，陳冠宇跟我是平輩，潘
    緯翔、劉博荃、趙亭君叫我哥哥，我與潘緯翔、劉博荃、趙
    亭君沒有過節等語（6132偵卷第575至579頁），於法院羈押
    訊問時仍坦認參與犯罪組織犯行（聲羈卷第124頁），顯非
    以○○街一帶俗稱「十五分」地區之認知而為供述，其所辯：
    我之前說我是「十五分幫」成員的意思是「十五分」地區的
    人云云，當是臨訟杜撰。
　②證人即被告潘緯翔、趙亭君雖未能精確回憶各次受被告周頡
    、陳冠宇指示交付毒品予買家之時間、地點、種類、數量、
    金額，然就其等參與「十五分幫」從事販毒牟利之事實均一
    致證述如上，與尚未獲派販毒工作之被告劉博荃見聞事實並
    無不符，況被告潘緯翔、趙亭君已說明被告周頡、陳冠宇交
    辦販毒事宜不會細說交易內容，有關被告等人參與「十五分
    幫」期間實際販賣毒品之具體情節不詳，僅不能認定與參與
    犯罪組織罪各自獨立之各次販賣毒品犯罪事實，仍無礙於被
    告周頡、陳冠宇參與以實施販賣第三級毒品所組成具有持續
    性、牟利性之有結構性犯罪組織之事實認定，被告周頡、陳
    冠宇執此為辯，洵非有據。
　③至被告劉博荃雖因加入「十五分幫」未久，尚未實際參與販
    賣毒品之分工，而與本案犯罪事實欄三所示意圖販賣而持有
    第三級毒品之犯罪事實無涉。然犯罪組織係一抽象結合，其
    於組成時本不可能有何行為或動作，犯罪宗旨之實施或從事
    犯罪活動皆係由於成員之參與。組織犯罪防制條例所稱之參
    與犯罪組織，指加入犯罪組織成為組織之成員，而不問參加
    組織活動與否，犯罪即屬成立（司法院大法官釋字第556號
    解釋暨理由書參照）。犯罪組織之發起、操縱、指揮或參與
    ，不以組織是否已經從事犯罪活動為必要，是犯罪組織之發
    起、操縱、指揮或參與，與組織之犯罪活動，應屬二事，參
    與犯罪組織之「參與」行為，於加入犯罪組織時，犯罪即屬
    成立，與加入後有無參加組織活動而遂行其他犯罪，並無必
    然關係。被告劉博荃於109年8月間已經由被告潘緯翔說明，
    知悉「十五分幫」係販賣毒品而具有持續性、牟利性之有結
    構性犯罪組織，仍於109年10月間透過被告趙亭君引薦加入
    ，即已該當參與犯罪組織之構成要件，與其日後是否實際從
    事販賣毒品犯行無涉。被告劉博荃以其未受指派販賣毒品，
    否認參與犯罪組織，自屬無據。
　㈢被告周頡、陳冠宇、潘緯翔、趙亭君共同意圖販賣而持有第
    三級毒品之認定：
　⒈犯罪事實欄一所示被告周頡、陳冠宇、潘緯翔、趙亭君意圖
    販賣而持有第三級毒品之犯罪事實，業據被告陳冠宇於警詢
    、偵查、原審及本院審理時（6129偵卷第9至28頁、6132偵
    卷第565至573頁、聲羈卷第116頁、原審卷㈡第174至177、41
    9頁、本院卷㈠第375頁、本院卷㈡第271頁），被告潘緯翔於
    警詢、偵查、原審及本院審理時（32249偵卷第441至447、4
    91至498、547至555、667至668、693至698、801至803、815
    至819頁、原審卷㈡第218至221頁、本院卷㈠第354頁、本院卷
    ㈡第271頁），被告趙亭君於偵查、原審及本院審理時（3224
    9偵卷第835至839頁、原審卷㈡第178至179頁、本院卷㈠第355
    頁、本院卷㈡第272頁），互核一致，且有附表二、附表六編
    號3所示物品扣案，及自願受搜索同意書、臺北市政府警察
    局文山第二分局搜索扣押筆錄、扣押物品目錄表、交通部民
    用航空局航空醫務中心109年12月15日航藥鑑字第0000000號
    、110年1月27日航藥鑑字第0000000號毒品鑑定書、內政部
    警政署刑事警察局110年2月2日刑鑑字第1098044321號鑑定
    書附卷可資佐證（32249偵卷第703至725、849至851、855、
    699至701頁），俱徵被告陳冠宇、潘緯翔、趙亭君前揭任意
    性自白與事實相符。
　⒉被告周頡雖否認此部分犯行，然附表二所示第三級毒品係「
    十五分幫」販賣之用，由被告陳冠宇取得後藏放於○○街111
    號「十五分幫」堂口之保險箱內，待覓得買主後，由被告周
    頡、陳冠宇指揮被告潘緯翔、趙亭君送交買家，被告周頡並
    囑咐被告潘緯翔應隨時備妥毒品咖啡包10包，被告潘緯翔乃
    於109年11月30日依被告陳冠宇指示自該保險箱取出附表二
    編號1所示毒品咖啡包10包置於隨身背包，經警於109年12月
    2日在甲車執行搜索查扣，此經證人即被告潘緯翔、趙亭君
    於原審審理時一致證述如前（詳見本判決理由欄貳、ㄧ、㈡⒉①
    、②），與證人劉博荃於原審審理時具結證述之情節無殊（
    詳見本判決理由欄貳、ㄧ、㈡⒉③），並有附表二、附表六編號
    3所示物品扣案，及前開搜索扣押筆錄、扣押物品目錄表、
    毒品鑑定書等佐卷可供參憑。被告周頡參與以實施販賣毒品
    所組成之「十五分幫」犯罪組織，負責指派被告潘緯翔、趙
    亭君將毒品交付買家，並囑咐其等看管本案藏放毒品之保險
    箱，非經允許不得任意開啟，足認被告周頡確與被告陳冠宇
    、潘緯翔、趙亭君共同意圖販賣而持有附表二所示第三級毒
    品。被告周頡空言否認上情，不足採信。　
　⒊行為人意圖營利而購入毒品，其主觀上雖認知係為銷售營利
    ，客觀上並有購入毒品之行為，惟仍須對外銷售，始為販賣
    行為之具體實現。此之對外銷售，自買賣毒品之二面關係以
    觀，固須藉由如通訊設備或親洽面談與買方聯繫交易，方能
    供買方看貨或與之議價，以實現對特定或可得特定之買方銷
    售；至於對不特定人或特定多數人行銷，進行宣傳、廣告，
    以招攬買主之情形（例如在網路上或通訊軟體「LINE」群組
    ，發布銷售毒品之訊息以求售），因銷售毒品之型態日新月
    異，尤以現今網際網路發達，透過電子媒體或網路方式宣傳
    販毒之訊息，使毒品之散布更為迅速，依一般社會通念，其
    惡性已對於販賣毒品罪所要保護整體國民身心健康之法益，
    形成直接危險，固得認開始實行足以與販賣毒品罪構成要件
    之實現具有必要關聯性之行為，已達著手販賣階段；然行為
    人意圖營利而購入毒品後，在尚未尋找買主前，即為警查獲
    ，既未對外銷售或行銷，難認其意圖營利而購入毒品之行為
    ，與該罪之構成要件實現具有必要關聯性，即非屬著手販賣
    之行為，應僅成立意圖販賣而持有毒品罪（最高法院110年
    度台上字第4401號判決意旨參照）。又販賣毒品係政府嚴予
    查緝之違法行為，政府一向查禁森嚴並重罰不寬貸，且毒品
    可任意分裝或增減其份量，販賣毒品之行為亦無一定之公定
    價格，每次買賣之價格隨供需雙方之資力或關係之深淺或需
    求之數量、貨源之充裕與否、販賣者對於資金需求殷切與否
    、對行情認知，以及政府查緝之態度，進而為各種風險評估
    ，機動的調整，有各種不同標準，並非一成不變，惟販賣者
    從各種「價差」或係「量差」謀取利潤方式，或有差異，其
    所圖利益之非法販賣行為目的則屬相同。況且毒品之價格不
    低，取得不易，凡為販賣之不法行為者，苟無利可圖，應無
    甘冒持有毒品遭查獲之極大風險，無端將其出售，是其從中
    賺取買賣差價或量差牟利之意圖及事實，應屬符合論理法則
    且不違背社會通常經驗之合理判斷。扣案如附表二所示毒品
    數量甚鉅，且均係獨立包裝，供「十五分幫」對外販售，「
    十五分幫」既係以販賣毒品所組成之持續性、牟利性犯罪組
    織，其成員平日可領取生活費，被告潘緯翔、趙亭君依指示
    派送毒品更可獲得相應報酬，堪認被告周頡、陳冠宇、潘緯
    翔、趙亭君主觀上確有營利意圖。至本案雖乏積極證據可認
    被告周頡、陳冠宇、潘緯翔、趙亭君已有對外銷售之具體行
    為，不能認已著手販賣，仍無礙於其等意圖販賣而持有第三
    級毒品罪之成立。
　⒋至被告陳冠宇雖辯稱：扣案如附表二所示毒品是我自己要賣
    的，與周頡無關，我只有請潘緯翔、趙亭君幫我去送毒品云
    云。惟其此部分所述，與證人即被告潘緯翔、趙亭君於原審
    審理時明確證稱係依被告周頡、陳冠宇二人指示，看管裝有
    毒品之保險箱、派送毒品予買家等情節，扞格不入。衡以販
    賣毒品係非法行為，勢必以隱密、非公開方式為之，且為降
    低風險，理當減少不必要之接觸，○○街111號為「十五分幫
    」堂口，出入複雜，被告陳冠宇若非為與「十五分幫」成員
    共同販賣附表二所示第三級毒品，豈有刻意將之攜至該址藏
    放，由「十五分幫」成員之被告潘緯翔、趙亭君照看及輪班
    送交買家之理。被告陳冠宇此部分所辯，無非係藉由迴護與
    之相同階級之被告周頡，規避其本人參與犯罪組織之犯行，
    當非事實。　
　⒌從而，被告陳冠宇將其向「程家鑫」購買取得之附表二所示
    第三級毒品藏放在○○街111號「十五分幫」堂口之保險箱內
    ，而與同擔任指示「十五分幫」成員交付買家之被告周頡，
    及負責輪班交貨之被告潘緯翔、趙亭君，共同基於販售該等
    毒品以營利之意圖而為持有，其等共同意圖販賣而持有附表
    二所示第三級毒品犯行，灼然至明。　
二、犯罪事實欄三部分：　　　
　㈠犯罪事實欄三所示被告陳冠宇意圖販賣而持有第二、三級毒
    品之犯罪事實，業據被告陳冠宇於警詢、偵查、原審及本院
    審理時坦承不諱（6129偵卷第9至28頁、6132偵卷第565至57
    3頁、聲羈卷第116頁、原審卷㈡第174至177、419頁、本院卷
    ㈠第375頁、本院卷㈡第271頁），且有附表三所示物品扣案，
    及臺灣臺北地方法院110年聲搜字第161號搜索票、自願受搜
    索同意書、臺北市政府警察局文山第二分局搜索扣押筆錄、
    扣押物品目錄表、扣案物照片、法務部調查局濫用藥物實驗
    室110年5月14日調科壹字第11023005480號鑑定書、內政部
    警政署刑事警察局110年5月18日刑艦字第1100014883號鑑定
    書附卷可資佐證（6129偵卷第45至79、83至161頁）。而前
    開扣案毒品經依氣相層析質譜儀法鑑定結果，分別檢出第二
    級毒品大麻，及第三級毒品愷他命、4-甲基甲基卡西酮、甲
    基-N,N-二甲基卡西酮、3,4-亞甲基雙氧苯基乙基安丁酮、
    硝甲西泮成分（詳如附表三所示），亦有交通部民用航空局
    航空醫務中心110年2月23日航藥鑑字第0000000號、第00000
    00Q號鑑定書、內政部警政署刑事警察局110年3月11日刑鑑
    字第1100014904號鑑定書、法務部調查局濫用藥物實驗室11
    0年3月2日調科壹字第11023001960號鑑定書、交通部民用航
    空局航空醫務中心110年2月23日航藥鑑字第0000000號毒品
    鑑定書、法務部調查局濫用藥物實驗室110年5月14日調科壹
    字第11023005480號鑑定書、內政部警政署刑事警察局110年
    5月18日刑鑑字第1100014883號鑑定書佐卷可參（臺灣臺北
    地方檢察署110年度偵字第11069號偵查卷宗【下稱11069偵
    卷】偵卷第185至187頁、6129偵卷第631、635頁、原審卷㈠
    第111、117至118頁），足認被告陳冠宇此部分任意性自白
    與事實相符，堪信為真。
  ㈡又被告陳冠宇於警詢時供稱：我是因為缺錢，為了獲取暴利
    才販賣毒品等語（6129偵卷第13頁），於原審準備程序中仍
    坦承：我販賣毒品是想要賺錢，我用我的成本加500元去賣
    等語（原審卷㈡第177頁），參以扣案如附表三所示毒品，數
    量龐大，堪認被告陳冠宇確有以販賣毒品賺取利益之營利意
    圖。
三、犯罪事實欄四部分：　
　㈠訊據被告周頡、潘緯翔、劉博荃均坦承傷害致死之犯罪事實
    ，被告趙亭君則矢口否認傷害致死犯行，辯稱：109年12月1
    日晚間11時許我們在○○街111號地下室毆打鄭澤宏前，鄭澤
    宏於同日晚間6時許及8、9時許，已經被太陽會的成員毆打
    兩次，我只有依周頡指示打他四肢部位，與鄭澤宏之死亡結
    果沒有因果關係云云。
　㈡犯罪事實欄四所示被告周頡、潘緯翔、趙亭君、劉博荃共同
    傷害致死之犯罪事實，業據被告周頡於偵查、原審及本院審
    理時（6130偵卷第668頁、原審卷㈠第365至367頁、本院卷㈠
    第367、375頁、本院卷㈡第270頁），被告潘緯翔於警詢、偵
    查、原審及本院審理時（32249偵卷第441至447、491至497
    頁、原審卷㈡第215至218頁、本院卷㈠第354頁、本院卷㈡第27
    1頁），被告劉博荃於警詢、偵查、原審及本院審理時（612
    9偵卷第307至311頁、6132偵卷第545至554頁、原審卷㈢第97
    至100頁、本院卷㈠第375頁、本院卷㈡第271、272頁），被告
    趙亭君於偵查中（臺灣臺北地方檢察署110年度偵字第6131
    號偵查卷宗【下稱6131偵卷】第596頁）坦承不諱，且有附
    表四編號1至3所示棍棒扣案，及警員在○○街111號查扣玩具
    假鈔在案（13154偵卷㈡第644頁反面、相卷第580頁）。此外
    ，復有臺北市政府警察局文山第二分局扣押物品清單、監視
    錄影畫面擷圖、臺北市立萬芳醫院委託財團法人臺北醫學大
    學辦理診斷證明書及病歷紀錄、臺北市政府警察局興隆派出
    所受理各類案件紀錄表、臺灣臺北地方檢察署相驗屍體證明
    書、檢驗報告書、法務部法醫研究所解剖報告書暨鑑定報告
    書、臺北市政府警察局文山第二分局現場勘察照片、文山第
    二分局轄內鄭澤宏命案現場勘察採證照片存卷可供參憑（13
    154偵卷㈡第644頁、32249偵卷第201至209、211至222、223
    至224頁、相卷第145、157至183、189至201、207、211至29
    5、297至580頁）。以上俱徵被告周頡、潘緯翔、劉博荃、
    趙亭君前開任意性自白與事實相符，堪信為真。
　㈢被告周頡、潘緯翔、趙亭君、劉博荃之傷害行為與鄭澤宏死
    亡結果間有因果關係：
　⒈刑法上結果犯以一定結果之發生為必要，其結果與行為之間
    若無因果關係，行為人自不負既遂犯之刑事責任。關於有無
    因果關係之判斷，固有各種不同之理論，採「相當因果關係
    說」者，主張行為與結果間，必須具備「若無該行為，則無
    該結果」之條件關係，然為避免過度擴張結果歸責之範圍，
    應依一般經驗法則為客觀判斷，亦即必須具有在一般情形下
    ，該行為通常皆足以造成該結果之相當性，始足令負既遂責
    任。但因因果關係之「相當」與否，概念欠缺明確，在判斷
    上不免流於主觀，且對於複雜之因果關係類型，較難認定行
    為與結果間之因果關聯性。晚近則形成「客觀歸責理論」，
    明確區分結果原因與結果歸責之概念，藉以使因果關係之認
    定與歸責之判斷更為精確。「客觀歸責理論」認為除應具備
    條件上之因果關係外，尚須審酌該結果發生是否可歸責於行
    為人之「客觀可歸責性」，祇有在行為人之行為對行為客體
    製造法所不容許之風險，而該風險在具體結果中實現（即結
    果與行為之間具有常態關聯性，且結果之發生在規範之保護
    目的範圍內並且具有可避免性），且結果存在於構成要件效
    力範圍內，該結果始歸由行為人負責。因之，為使法律解釋
    能與時俱進，提升因果關係判斷之可預測性，乃藉由「客觀
    歸責理論」之運用，彌補往昔實務所採「相當因果關係說」
    之缺失，而使因果關係之判斷更趨細緻精確。至於「客觀歸
    責理論」所謂製造法所不容許之危險，係指行為人之行為製
    造對法益威脅之風險而言，倘行為人之行為係屬降低風險（
    即行為客體所處之狀況因行為人之介入而改善，使其風險因
    之降低）、未製造法律上具有重要性之風險（即行為並未逾
    越社會所容許之界限，而屬日常生活之行為）或製造法律所
    容許之風險（即行為雖已製造法律上具有重要性之風險，但
    該危險被評價為適法之活動，例如：行為人遵守交通規則而
    駕車之行為）等情形，始在排除之列（最高法院108 年度台
    上字第1808號判決意旨參照）。又倘有前、後數個可能導致
    產生犯罪結果之條件時，評價前、後條件之因果關係，學說
    上有所謂因果關係中斷、超越的因果關係及累積因果關係等
    不同主張。所謂累積因果關係，係指個別條件之存在雖均不
    足以獨自造成結果之發生，惟當所有條件共同結合發生作用
    時，即足導致結果之發生。換言之，乃結果之發生是累積個
    別條件所成（最高法院104年度台上字第657號判決意旨參照
    ）。
　⒉關於本件案發經過，被告周頡、潘緯翔、趙亭君、劉博荃及
    證人顏修正分別陳述如下：
　①被告周頡於偵查中供稱：109年12月1日我到○○街111號，劉博
    筌說彭奉斌、林鈺翰來買毒品，用點鈔機點錢時發現只有前
    後兩張是真鈔，中間都是假的，為此我有在地下室打他們兩
    個，但彭奉斌、林鈺翰說他們也不知道，是鄭澤宏指使的，
    所以就找把鄭澤宏找來講清楚，鄭澤宏是在當天晚上6、7點
    左右跟一群我不認識的人一起來，他們進去最裡面的房間跟
    陳維衡、陳麒安、陳家漢談，出來後有先去地下室，鄭澤宏
    從地下室上來時臉有瘀青，走路比較慢，他們上來後又進去
    最裡面的房間，再度出來時，我就叫潘緯翔、趙亭君、劉博
    荃把鄭澤宏帶到地下室毆打，我也一起下去在旁邊看等語（
    6130偵卷第620至624頁），於原審審理時結證稱：當天鄭澤
    宏是跟4、5名我不認識的人一起來○○街111號，一進來就去
    第三個房間，之後那4、5個人把鄭澤宏帶往地下室，我聽到
    地下室傳來折疊椅摔在地上的聲音，大約1小時後，鄭澤宏
    從地下室走上來，左、右臉頰有瘀青，走路很慢，我跟他對
    話還算正常等語（原審卷㈢第295至311頁）。
　②被告趙亭君於偵查中供稱：我當天下午3點左右到○○街111號
    ，鄭澤宏是晚上6點多和另外2個好像是太陽會的人一起來，
    之後鄭澤宏就被帶到最裡面的房間，裡面的人在喊要不要老
    實招，後來鄭澤宏被他們帶去地下室，我和劉博荃聽到地下
    室乒乒砰砰的聲音，接著鄭澤宏又被拉到1樓最裡面的房間
    ，過了一段時間又被帶去地下室，然後鄭澤宏回到1樓客廳
    喝水、休息，這時周頡才叫我們把鄭澤宏再帶去地下室毆打
    等語（6132偵卷第561頁）。
　③被告劉博荃於偵查中供稱：我於109年12月1日凌晨4時許就已
    經在○○街111號，鄭澤宏是當天晚上6點左右和一群我不認識
    、好像是太陽會的人一起來，跟一些我不認識的「十五分幫
    」的哥哥到裡面的房間，講了很久，直到晚上7點多，那群
    人把鄭澤宏帶到地下室，當時我和周頡、趙亭君在客廳沙發
    坐著，有聽到地下室斷斷續續的吵雜聲、責罵聲，他們在地
    下室待了1個多小時，那群人把鄭澤宏帶上來時，鄭澤宏就
    怪怪的，發出喘息聲，癱在沙發上休息，後來他們又去後面
    的房間，這中間9點至10點左右我有出去一下，我回來後周
    頡叫我們把鄭澤宏帶去地下室歐打時，我看鄭澤宏有不舒服
    的樣子等語（6132偵卷第550至553頁），於原審審理時結證
    稱：我於109年12月1日凌晨4時許到達○○街111號，鄭澤宏是
    同日晚間6時許跟一群我沒看過的人一起來，周頡說那些人
    是太陽會的，晚上7點多有一群人把鄭澤宏帶去地下室，他
    們吵的聲音很大，鄭澤宏從地下室上來時看起來很喘、很虛
    弱等語（原審卷㈢第328至337頁）。
　④被告潘緯翔於警詢時供稱：109年12月1日中午12點多我去參
    加萬華青山宮廟會，直到晚上10點多廟會結束，我於11點左
    右回到○○街111號，當時周頡、劉博荃、趙亭君、顏修正、
    鄭澤宏等人都在，周頡和鄭澤宏在講用200萬元假鈔買毒品
    的事情，鄭澤宏無法交代，周頡就叫我、劉博荃、趙亭君把
    鄭澤宏帶到地下室修理，鄭澤宏聽到就想閃躲，我跟劉博荃
    分別拉住他，半拉半推把他帶到地下室毆打，至於鄭澤宏在
    這之前被打的情形我不清楚等語（32249偵卷第441至445、4
    91至498頁），於原審審理時結證稱：當天我回到○○街111號
    時，周頡、劉博荃、趙亭君、鄭澤宏都在，周頡叫我們把鄭
    澤宏帶去地下室，鄭澤宏想要閃躲，被我們押下去，之後我
    、劉博荃、趙亭君輪流拿塑膠棍棒打他手腳，一人打2、3分
    鐘，打完之後鄭澤宏已經癱軟、無法行走，是我們把他搬上
    樓的等語（原審卷㈢第315至319、327頁）。
　⑤證人顏修正於警詢、偵查時證稱：我於109年12月1日晚間8時
    許接獲彭奉斌聯絡去○○街111號，我是要去把我借給彭奉斌
    、「小黑」（即林鈺翰）的乙車牽回來，我於晚上9點左右
    到達該處，就有一個陌生男子把我帶進最裡面的房間，問我
    乙車的事，我雖然是車主，但不知道發生什麼事，我被問了
    大概10分鐘，他們認為不關我的事，但要我等他們問清楚之
    後再把乙車開走，我從最裡面的房間走出來時，經過中間隔
    間區域，看到鄭澤宏、彭奉斌、「小黑」坐在那邊，身上都
    瘀青，手上有線條狀痕跡，看起來意識清楚，但有點疲累，
    我覺得很害怕，當時現場有10幾個人，看起來像是黑道，所
    以我也不敢先離開，就在前面的沙發區等，後來彭奉斌、「
    小黑」、鄭澤宏被一群人輪流帶到地下室，是帶來帶去，有
    三個人一起被帶下去，又被帶上來，也有一個一個被帶下去
    ，他們在地下室與1樓間往返不只一次，我聽到地下室和前
    述隔間區域輪流發出類似熱熔膠打在衣服上的聲音，還有叫
    罵聲、哀號聲，後來鄭澤宏被攙扶出來，跟我一起坐在沙發
    區，他看起來很不舒服，不久就癱軟在沙發上，叫他都沒有
    反應，我們就趕快將他送醫等語詳（32249偵卷第84至89、2
    97至301、825至828頁、13154偵卷㈠第229至232頁）。
　⑥被告周頡、潘緯翔、趙亭君、劉博荃前開供述互核大致相符
    ，與證人顏修正之證述及時序相互勾稽，可見鄭澤宏於109
    年12月1日晚間6時許抵達○○街111號後，在同日晚間11時許
    被告潘緯翔返抵上址，依被告周頡指示，與被告劉博荃、趙
    亭君將之帶至地下室毆打前，確曾在○○街111號遭其他人士
    毆打，至遲於同日晚間9至10時許，身上已有足使顏修正一
    望即知並產生害怕感受之明顯傷勢。
　⒊而鄭澤宏於109年12月1日晚間6時許後，在○○街111號遭多人
    輪番毆打，受有頭部、胸腹部、背部、臀部、四肢多處大面
    積外傷之傷害，於109年12月2日凌晨1時21分許送抵萬芳醫
    院前已無呼吸心跳，經急救仍於同日凌晨1時57分許，因皮
    下軟組織大面積出血及血液鬱積、食糜吸入肺內，致腦損傷
    、出血性休克及窒息死亡，此觀卷附前揭臺北市立萬芳醫院
    委託財團法人臺北醫學大學辦理診斷證明書及病歷紀錄、臺
    北市政府警察局興隆派出所受理各類案件紀錄表、臺灣臺北
    地方檢察署相驗屍體證明書即明（32249偵卷第211至222、2
    23至224頁、相卷第207頁）。經法務部法醫研究所法醫師解
    剖為死因鑑定結果：「依解剖、組織病理切片觀察及相驗卷
    綜合研判：⒈頭皮多處出血，顱骨無骨折，顱内無出血，腦
    髓經β-APP免疫組織化學染色，有一些β-APP堆積呈陽性反應
    ，研判腦部神經軸突的損傷與其他的原因共同造成死者死亡
    。⒉後頸部有大面積皮下組織及肌肉組織出血。⒊右外側胸部
    下方雙重條紋瘀傷，左胸部外側有延伸至背部的大面積瘀傷
    。右側胸壁局部出血，左側胸壁下方出血，右側第9根肋骨
    骨折及出血，左側第12根肋骨骨折及出血，兩側後方肋間大
    面積出血。右外側腹部雙重條紋瘀傷。⒋食道、會厭軟骨周
    圍（口咽）、氣管、支氣管、肺泡内有食物分布，胃内有量
    約760毫升未消化的食物，支持死者因被毆打造成胃内食物
    反溢（嘔吐），反溢之食物吸入深層呼吸道内，造成呼吸道
    阻塞、窒息而死亡。⒌背部多處大面積瘀傷，四肢多處大面
    積瘀傷，皮下軟组織有多量的出血及血液鬱積，身體内多器
    官呈褐色缺血狀，心臟及大血管内血液稀少，可支持死者有
    出血性休克。⒍身上多處肌肉有壓砸傷，肌肉細胞内釋放出
    的鉀離子會導致心臟發生心律不整。⒎死者身上的外傷型態
    多處雙重條紋瘀傷，可符合以長條狀棍棒類毆打所造成。⒏
    腎組織經myoglobin免疫組織化學染色，腎小管内無發現肌
    球蛋白堆積，無因橫紋肌溶解症造成腎衰竭的證據。由以上
    死者死亡經過及檢驗判明：死者是因遭人毆打，導致頭胸腹
    部、背部及四肢多處大面積外傷，腦髓有軸突損傷，胃内食
    物反溢、食糜吸入肺内阻塞深層呼吸道，在背部、四肢皮下
    組織内有大面積出血及多量的血液聚積，肋骨有骨折，後方
    肋間多處出血，最後因腦損傷、出血性休克及窒息而死亡，
    死亡方式歸類為『他殺』。研判死亡原因：甲、腦損傷、出血
    性休克及窒息。乙、皮下軟組織大面積出血及血液鬱積、食
    糜吸入肺内。丙、頭胸腹部、背部及四肢多處大面積外傷。
    丁、遭人毆打。」有法務部法醫研究所110年1月27日法醫理
    字第11000000170號函暨所附法務部法醫研究所（109）醫鑑
    字第1091103164號解剖報告書暨鑑定報告書可佐（相卷第18
    7至201頁）。復據鑑定人、證人即法醫師許倬憲於本院審理
    時具結證述並說明：死亡原因有時是單一死因，本件死者則
    是多項死因造成死亡結果，死者頭部外傷有腦部神經軸突損
    傷，確實是解剖上的發現，但範圍面積不大，單此傷勢可能
    不會導致死亡，是加上其他原因，死者身體有多處棍棒類工
    具毆打造成的傷勢，外傷重疊，形成大面積瘀傷，手臂也是
    多次毆打造成整圈、環形瘀傷，已經無法計數，都是新傷，
    而且是短時間所以無法再區分形成時段，人體肌肉受到傷害
    ，會釋放鉀離子，造成心律不整，皮下組織聚積的血液壓迫
    到肌肉，會導致肌肉壞死，大量肌肉壞死時，就會引發猝死
    ，且不管是頭部外傷或是被毆打過程的不適感，都可能引起
    噁心嘔吐反應，導致食物反溢，以上都是本件死亡原因，是
    共同的原因造成死者死亡的結果等語（本院卷㈡第51至57頁
    ）。足認鄭澤宏確係遭人輪番毆打，受有頭胸腹部、背部及
    四肢多處大面積外傷等傷害，致皮下軟組織大面積出血及血
    液鬱積、食糜吸入肺内，導致腦損傷、出血性休克及窒息而
    死亡。
　⒋鄭澤宏於109年12月1日晚間6時許抵達○○街111號後，雖曾先
    遭他人毆打，然而直至同日晚間11時許被告潘緯翔返抵該址
    時，鄭澤宏意識清楚，尚能坐在沙發接受被告周頡質問假鈔
    購毒一事之解決方案，僅略呈疲態、動作趨緩，於聽聞被告
    周頡指令之際，甚且試圖閃躲，須以強押方式始能將之帶往
    地下室，於遭被告潘緯翔、劉博荃、趙亭君依被告周頡指示
    續予毆打後，病況始急轉直下，呈癱軟狀態、無法行走，須
    由被告潘緯翔等人合力將之搬上樓，終致皮下軟組織大面積
    出血及血液鬱積、食糜吸入肺内，引發出血性休克及窒息死
    亡。是鄭澤宏於109年12月1日晚間6時許後，在○○街111號先
    遭他人毆打，在密切接近之時間內，再經被告周頡指示被告
    潘緯翔、劉博荃、趙亭君持棍棒毆打其四肢部位，過程中前
    、後數個可能導致死亡結果之條件，均屬累積因果關係，共
    同造成鄭澤宏死亡結果之發生，被告周頡、潘緯翔、劉博荃
    、趙亭君之傷害行為，同為鄭澤宏死亡結果之累積原因之一
    ，且為具有可歸責性之風險升高行為，自有因果關係。被告
    趙亭君辯稱：我只有毆打鄭澤宏手腳，與其死亡結果並無因
    果關係云云，不足為據。辯護人聲請對被告趙亭君實施測謊
    鑑定，以資證明被告趙亭君所稱：我只有打鄭澤宏手腳、鄭
    澤宏此前已先遭他人毆打等詞為真（本院卷㈡第19、20頁）
    ，與本院認定之事實並無不同，而無解於被告趙亭君之罪責
    ，自無調查之必要。
　㈣被告周頡、潘緯翔、趙亭君、劉博荃對於鄭澤宏死亡結果，
    客觀上均能預見：
　⒈刑法上之殺人既遂或未遂罪與傷害致人於死或傷害致人於重
    傷罪之區別，應以加害人是否具有殺人之故意為斷。如加害
    人具有殺人之故意，而結果致被害人死亡或重傷者，依法固
    應論以殺人罪或殺人未遂罪。如加害人僅有傷害他人之故意
    ，而結果縱致被害人死亡或重傷，依法除應論以傷害致人於
    死罪或傷害致人於重傷罪外，該加害人既無殺人之故意，即
    不應遽依殺人罪或殺人未遂罪相繩（最高法院78年度台上字
    第5316號判決意旨參照）。加害人行為時有無殺人之主觀犯
    意，應綜合其行為動機、所用兇器種類、加害部位與下手情
    形、被害人傷勢輕重、雙方當時處境及舉止反應等相關因素
    ，為整體之觀察判斷，方能察得實情（最高法院101年度台
    上字第4991號判決意旨參照）。
　⒉刑法第17條之加重結果犯，係指行為人就其故意實行之基本
    犯罪行為，於一般客觀情況下，可能預見將發生一定之結果
    ，但行為人因過失而主觀上未預見該結果之發生，乃就行為
    人主觀上意欲實行之基本犯罪行為，及客觀上可能預見其結
    果之發生，二者間因有相當因果關係存在，予以加重其刑之
    法律評價。倘於行為當時，客觀上行為人根本無預見其結果
    發生之可能，即不該當加重結果犯之構成要件，僅能就行為
    人原有故意犯罪行為，課以普通犯罪之刑責。此與刑法第13
    條所定行為人明知並有意使其發生該犯罪結果之直接故意，
    及主觀上預見其結果之發生，而其結果之發生並不違背其本
    意之間接故意，均應就其結果之發生，負其故意犯罪責任之
    情形有別（最高法院94年度台上字第3074號判決意旨參照）
    。刑法第277條第2項傷害致人於死、致重傷罪，係因犯傷害
    罪致發生死亡或重傷結果之「加重結果犯」，依同法第17條
    之規定，以行為人能預見其結果之發生為其要件，所謂能預
    見，乃指客觀情形而言，與行為人主觀上有無預見之情形不
    同。若主觀上有預見，而結果之發生又不違背其本意時，則
    屬故意範圍。故傷害行為足以引起死亡或重傷之結果，如在
    通常觀念上無預見之可能，或客觀上不能預見，則行為人對
    於被害人因傷致死或重傷之加重結果，即不能負責。此所稱
    「客觀不能預見」，係指一般人於事後，以客觀第三人之立
    場，觀察行為人當時對於加重結果之發生不可能預見而言，
    惟既在法律上判斷行為人對加重結果之發生應否負加重之刑
    責，而非行為人主觀上有無預見之問題，自不限於行為人當
    時自己之視野，而應以事後第三人客觀立場，觀察行為前後
    客觀存在之一般情形（如傷害行為造成之傷勢及被害人之行
    為、身體狀況、他人之行為、當時環境及其他事故等外在條
    件），基於法律規範保障法益，課以行為人加重刑責之宗旨
    ，綜合判斷之。申言之，傷害行為對加重結果（死亡或重傷
    ）造成之危險，如在具體個案上，基於自然科學之基礎，依
    一般生活經驗法則，其危險已達相當之程度，且與個別外在
    條件具有結合之必然性，客觀上已足以造成加重結果之發生
    ，在刑法評價上有課以加重刑責之必要性，以充分保護人之
    身體、健康及生命法益。即傷害行為與該外在條件，事後以
    客觀立場一體觀察，對於加重結果之發生已具有相當性及必
    然性，而非偶發事故，須加以刑事處罰，始能落實法益之保
    障，則該加重結果之發生，客觀上自非無預見可能性（最高
    法院102年度台上字第2029號判決意旨參照）。
　⒊被告周頡、潘緯翔、趙亭君、劉博荃係因鄭澤宏涉嫌指使彭
    奉斌、林鈺翰以真鈔夾帶玩具紙鈔方式向「十五分幫」詐購
    毒品，始予毆打教訓，事出偶然，雙方此前並無任何仇隙，
    且被告潘緯翔、趙亭君、劉博荃僅依被告周頡指示，以棍棒
    毆打鄭澤宏四肢部位，更於發現鄭澤宏出現癱軟異狀之際，
    立即將之送醫救治，依其情節，尚難認被告周頡、潘緯翔、
    趙亭君、劉博荃主觀上有殺人之故意或預見，應認其等係基
    於傷害之犯意毆打鄭澤宏。然而集結眾人之力，分持棍棒朝
    人體毆打，因行兇者眾，或可阻其去路及反抗，或可便利他
    人下手，非僅使被害人侷限一處、難以脫逃，更將大幅提高
    擊中頭部或其他身體重要部位之可能性，且眾人分持質地堅
    硬之棍棒毆打人體軀幹、四肢，縱非要害，其力道、次數、
    身體部位累加結果，仍足造成被害人身體大面積嚴重鈍挫傷
    ，導致血液循環系統或臟器功能嚴重缺損，同足肇生死亡之
    結果。被告周頡、趙亭君、劉博荃知悉鄭澤宏於109年12月1
    日晚間6時許到達○○街111號後，已遭他人輪番毆打在先，傷
    勢遍及頭、胸、腹、臀等軀幹部位，客觀顯現之傷勢足使在
    場證人顏修正一望即知而生害怕感受，在被告潘緯翔返抵上
    址前，已出現不適疲態、動作趨緩現象，被告周頡、潘緯翔
    、趙亭君、劉博荃係智識正常之人，對於此前他人所為傷害
    行為雖無犯意聯絡、行為分擔，惟客觀上應能預見在此情況
    下續予毆打加劇傷勢，足生死亡之結果，自應就此加重結果
    同負其責。
四、綜上，本案事證明確，被告周頡、陳冠宇、潘緯翔、趙亭君
    、劉博荃上開犯行均堪認定，應依法論科。
叁、論罪：　　　　
一、犯罪事實欄一、二部分：
　㈠核被告周頡、陳冠宇、潘緯翔、趙亭君、劉博荃所為，均係
    犯組織犯罪防制條例第3條第l項後段之參與犯罪組織罪，被
    告周頡、陳冠宇、潘緯翔、趙亭君並涉犯毒品危害防制條例
    第5條第3項之意圖販賣而持有第三級毒品罪。
　㈡被告周頡、陳冠宇、潘緯翔、趙亭君此部分持有第三級毒品
    純質淨重5公克以上之低度行為，為意圖販賣而持有第三級
    毒品之高度行為所吸收，不另論罪。
　㈢被告周頡、陳冠宇、潘緯翔、趙亭君就此部分意圖販賣而持
    有第三級毒品犯行，有犯意聯絡及行為分擔，皆為共同正犯
    。
  ㈣行為人參與販毒犯罪組織之行為繼續中，先後多次為販賣毒
    品行為（含相關低度、階段行為），因參與犯罪組織罪為繼
    續犯，犯罪一直繼續進行，直至犯罪組織解散，或脫離犯罪
    組織時，其犯行始行終結，故該參與犯罪組織與其後多次販
    賣毒品之行為皆有所重合，然因行為人僅為一參與犯罪組織
    行為，侵害一社會法益，屬單純一罪，應僅就「該案中」與
    參與犯罪組織罪時間較為密切之首次犯行論以參與犯罪組織
    罪及所犯罪名之想像競合犯。又為裨益法院審理範圍明確、
    便於事實認定，應以其「最先繫屬於法院之案件」為準，以
    「該案件」中之「首次」犯行與參與犯罪組織罪論以想像競
    合，縱該首次犯行非屬事實上之首次，亦因參與犯罪組織之
    繼續行為，已為該案中之首次犯行所包攝，該參與犯罪組織
    行為之評價已獲滿足，自不再重複於他次犯行中再次論罪，
    俾免於過度評價及悖於一事不再理原則。被告周頡、陳冠宇
    、潘緯翔、趙亭君參與犯罪組織「十五分幫」係以販賣毒品
    牟利，與意圖販賣而持有第三級毒品行為以販賣毒品營利為
    最終目的無二，具有行為局部之同一性，揆諸前開說明，應
    於本案評價為一行為。被告周頡、陳冠宇、潘緯翔、趙亭君
    以一行為觸犯參與犯罪組織罪、意圖販賣而持有第三級毒品
    罪，為想像競合犯，應依刑法第55條規定，從一重之意圖販
    賣而持有第三級毒品罪處斷。
二、犯罪事實欄三部分：
　㈠核被告陳冠宇所為，係犯毒品危害防制條例第5條第2項之意
    圖販賣而持有第二級毒品罪及同條第3項之意圖販賣而持有
    第三級毒品罪。
　㈡被告陳冠宇此部分持有第二級毒品純質淨重20公克以上及持
    有第三級毒品純質淨重5公克以上之低度行為，各為意圖販
    賣而持有第二級毒品、第三級毒品之高度行為所吸收，均不
    另論罪。
　㈢被告陳冠宇以一行為觸犯意圖販賣而持有第二級毒品、意圖
    販賣而持有第三級毒品二罪，為想像競合犯，應依刑法第55
    條規定，從一重之意圖販賣而持有第二級毒品罪論處。
　㈣被告陳冠宇雖於109年11月初某日向「程家鑫」購入取得附表
    二、附表三所示第二、三級毒品而同時持有之，然依證人即
    被告潘緯翔、趙亭君前開一致證述，其等參與「十五分幫」
    販賣之毒品為愷他命及第三級毒品咖啡包，所販售毒品均是
    放置在○○街111號「十五分幫」堂口客廳內之保險箱，由「
    十五分幫」成員依被告周頡、陳冠宇指示看顧管理，由被告
    潘緯翔、趙亭君早晚輪班遞送買家，並可獲得相應報酬，被
    告陳冠宇參與以販賣毒品牟利為宗旨之「十五分幫」所為意
    圖販賣而持有第三級毒品犯行，與其本人獨立從事之意圖販
    賣而持有第二、三級毒品犯行，犯罪目的迥然有別，所販賣
    之毒品品項、種類亦有出入，販賣方式、利得分配各不相同
    ，應認犯意各別，行為互殊，縱被告陳冠宇係一次購入而為
    持有，其持有毒品或持有逾量毒品之低度行為已各自為共同
    意圖販賣而持有第三級毒品（犯罪事實欄一，附表二部分）
    及單獨意圖販賣而持有第二、三級毒品（犯罪事實欄三，附
    表三部分）所吸收而不另論罪，無從更以被吸收之低度持有
    行為，就分別成立犯罪之高度意圖販賣持有毒品行為論以想
    像競合犯。
三、犯罪事實欄四部分：
　㈠核被告周頡、潘緯翔、趙亭君、劉博荃所為，係犯刑法第277
    條第2項前段之傷害致人於死罪。
　㈡被告周頡、潘緯翔、趙亭君、劉博荃就上開犯行，有犯意聯
    絡及行為分擔，應論以共同正犯。
四、附表二編號3、附表三編號2、7所示毒品咖啡包，雖混和有
    二種以上第三級毒品成分，然主要成分皆為4-甲基甲基卡西
    酮，其中附表三編號2、7部分摻混之其他種類第三級毒品未
    達1%，無法估算純質淨重，成分極微，不能認被告陳冠宇對
    此有所認識，另附表二編號3部分雖檢出混有甲基-N,N-二甲
    基卡西酮成分，驗前純質淨重約0.12公克，然被告陳冠宇向
    「程家鑫」購買第三級毒品4-甲基甲基卡西酮之毒品咖啡包
    共計1427包，僅其中4包檢出上開甲基-N,N-二甲基卡西酮成
    分，比例甚低，應係偶然，復經被告陳冠宇隨機連同附表二
    編號1、2所示毒品咖啡包52包藏放在「十五分幫」供組織販
    售，實難認被告陳冠宇、周頡、潘緯翔、趙亭君就此部分有
    意圖販賣而持有混和二種以上第三級毒品之犯意，自不得以
    毒品危害防制條例第9條第3項規定之罪名相繩，而加重其刑
    ，附此敘明。
五、被告周頡、潘緯翔、趙亭君所犯意圖販賣而持有第三級毒品
    及傷害致人於死二罪，被告陳冠宇所犯意圖販賣而持有第三
    級毒品及意圖販賣而持有第二級毒品二罪，被告劉博荃所犯
    參與犯罪組織及傷害致人於死二罪，犯意各別，行為互殊，
    應予分論併罰。
六、被告周頡前因詐欺案件，經臺灣臺北地方法院以105年度簡
    字第2529號判處有期徒刑4月，於106年5月8日執行完畢，有
    本院被告前案紀錄表可參，其於徒刑執行完畢後，5年內故
    意再犯本件有期徒刑以上之罪，為累犯。依司法院大法官釋
    字第775號解釋意旨，審酌被告周頡前開構成累犯之前科係
    詐欺案件，與本案所犯意圖販賣而持有第三級毒品、傷害致
    人於死罪之罪質均不相同，犯罪時間亦有相當之間隔，復係
    易科罰金執行完畢，尚無確切事證足認被告周頡有何特別之
    重大惡性，或對刑罰之反應力薄弱等教化上之特殊原因，是
    綜觀全案情節，對比本案罪名之法定刑，其罪刑應屬相當，
    依上述解釋意旨，自無再依刑法第47條第1項規定加重其刑
    之必要，而於量刑時依刑法第57條之規定，於法定刑內再予
    斟酌即可。
七、刑之減輕事由：
  ㈠被告陳冠宇、潘緯翔、趙亭君就犯罪事實欄一所犯意圖販賣
    而持有第三級毒品罪，被告陳冠宇就犯罪事實欄三所犯意圖
    販賣而持有第二級毒品罪，於偵查及歷次審判中均自白犯罪
    （被告陳冠宇：6129偵卷第9至28頁、6132偵卷第565至573
    頁、聲羈卷第116頁、原審卷㈡第174至177、419頁、本院卷㈠
    第375頁、本院卷㈡第271頁，被告潘緯翔：32249偵卷第441
    至447、491至498、547至555、667至668、693至698、801至
    803、815至819頁、原審卷㈡第218至221頁、本院卷㈠第354頁
    、本院卷㈡第271頁，被告趙亭君：32249偵卷第835至839頁
    、原審卷㈡第178至179頁、本院卷㈠第355頁、本院卷㈡第272
    頁），均應依毒品危害防制條例第17條第2項規定，減輕其
    刑。
　㈡被告劉博荃就犯罪事實欄二所犯參與犯罪組織罪，於偵查及
    審判中均自白犯罪（6132偵卷第547至549頁、聲羈卷第102
    頁、原審卷㈡第454至466頁），應依組織犯罪防制條例第8條
    第1項後段規定，減輕其刑。另審酌「十五分幫」係以實施
    販賣毒品罪所組成之犯罪組織，經扣案如附表二所示毒品數
    量非少，其組織顯然具有相當規模，對社會治安已造成潛在
    危害，被告劉博荃雖因參與未久，尚未獲派販賣毒品工作，
    然其曾與被告潘緯翔討論相關事宜，幾經深思熟慮始加入組
    織，並非輕率行事，其參與情節難認輕微，自無同條例第3
    條第1項但書減輕或免除其刑規定之適用。至被告周頡、陳
    冠宇在「十五分幫」犯罪組織中具有較高層級，被告潘緯翔
    、趙亭君雖屬下級，但因參與日久，已獲相當信賴而得經手
    販毒工作，參與情節均非輕微，於量刑時亦無從併依該條例
    第3條第1項但書規定考量。
  ㈢刑法第62條所謂自首，祇以犯罪行為人在犯罪未被發覺之前
    ，向該管公務員申告犯罪事實，並接受裁判為已足。其目的
    在促使行為人於偵查機關發覺前，主動揭露其犯行，俾由偵
    查機關儘速著手調查，發現真實，並免牽連無辜。至該條所
    謂「發覺」，係指有權偵查犯罪之機關或人員已知悉犯罪事
    實及犯罪行為人而言，固非以有偵查犯罪職權之機關或人員
    確知其人犯罪無誤為必要，而於對其發生嫌疑時，即得謂為
    已發覺；但此項對犯罪行為人之嫌疑，仍須有確切之根據得
    為合理之可疑者，始足當之，若單純主觀上之懷疑，要不得
    謂已發生嫌疑。且雖知有犯罪事實，而不知犯罪行為人為何
    人，或雖知有犯罪嫌疑人，而不知犯罪事實時，犯罪行為人
    有受裁判之意思，自動向有偵查犯罪職權之機關或人員坦承
    其事，均不失為自首（最高法院104年度台上字第2945號、1
    03年度台上字第3416號判決參照）。又刑法自首，乃為使犯
    罪事實易於發覺並節省訴訟資源，如犯罪之人在犯罪未發覺
    前，向該管公務員表明其犯罪事實，而接受裁判時，即構成
    得減輕其刑條件；至於所表明之內容祇須足以使該管公務員
    憑以查明該犯罪之真相為已足，並不以完全與事實相符為必
    要（最高法院101年度台上字第3717號判決意旨參照）。經
    查：
　⒈鄭澤宏於109年12月2日凌晨1時21分許經送至萬芳醫院，到院
    前已無呼吸心跳，萬芳醫院即於同日凌晨1時40分許通報臺
    北市政府警察局文山第二分局興隆派出所，並於同日凌晨2
    時10分宣告鄭澤宏死亡，警員張育維於同日凌晨1時45分許
    抵達現場，查悉被告劉博荃與顏修正為將鄭澤宏送醫之人，
    然其二人僅告知係在文山區某公園附近發現路倒之鄭澤宏，
    有警員職務報告附卷可稽（32249偵卷第111頁），足認本件
    案發後，警方雖於109年12月2日凌晨1時40分至2時10分間得
    知鄭澤宏遭傷害致死之事實，然對被告潘緯翔為犯罪嫌疑人
    並為任何確切根據得為合理之可疑，是依監視錄影畫面及錄
    音譯文顯示（13154偵卷㈡第143至151頁），被告潘緯翔於其
    共同傷害鄭澤宏致死犯行尚未為有偵查犯罪權限之機關或公
    務員發覺前，於同日凌晨2時13分許前往文山第二分局萬盛
    派出所表明其本人傷害鄭澤宏之事實，應認係對未發覺之罪
    自首而受裁判，依刑法第62條前段規定，就所犯傷害致人於
    死罪，減輕其刑。
　⒉又被告潘緯翔於109年12月2日凌晨2時13分許前往文山第二分
    局萬盛派出所自首傷害犯行，復經萬芳醫院通報鄭澤宏死亡
    ，萬盛派出所警員因而開始對到案之被告潘緯翔及劉博荃、
    顏修正進行調查詢問，此時偵查作為均以鄭澤宏死亡案為限
    ，此觀其等警詢筆錄即明（32249偵卷第7至21、33至35、75
    至77頁），警員於109年12月2日凌晨3時20分許對甲車執行
    搜索，亦僅查扣行動電話及犯案衣物等物品，有臺北市政府
    警察局文山第二分局搜索扣押筆錄、扣押物品目錄表存卷足
    憑（32249偵卷第115至119頁）。嗣該所警員於同日中午12
    時25分許帶同被告潘緯翔再度搜索甲車，一到現場即直接詢
    問被告潘緯翔：「你的包包放在哪邊」，旋依被告潘緯翔指
    出位置尋獲背包1個，從中取出咖啡包10包（無其他物品）
    ，並即結束搜索，此經勘驗現場搜索影像光碟無誤（本院卷
    ㈡第120、121頁），可見該次搜索係針對被告潘緯翔持有毒
    品而為，再經本院函詢結果，承辦警員對於當日再度搜索甲
    車尋找前開背包之原因，因時隔久遠已無法確認，參酌卷存
    事證，本案於109年12月2日中午12時25分前，確實未見警方
    就被告潘緯翔涉嫌違反毒品危害防制條例案件有何偵查作為
    ，被告潘緯翔辯稱：109年12月2日我去自首傷害犯罪後，因
    為我跟警員說我的背包內有毒品咖啡包，背包放在甲車裡面
    ，警員才會在當天中午又帶我去搜索甲車一次等語，尚非全
    然無據。本案既無證據足資證明警員在此之前業已查悉被告
    潘緯翔違反毒品危害防制條例之犯罪嫌疑，應認被告潘緯翔
    係對未發覺之罪自首而受裁判，是就被告潘緯翔所犯意圖販
    賣而持有第三級毒品罪部分，依刑法第62條前段規定，減輕
    其刑。
  ㈣毒品危害防制條例第17條第1項：
　⒈被告潘緯翔於109年12月9日警詢時坦承扣案保險箱內毒品係
    「十五分幫」販賣之用，供述其來源為被告周頡、陳冠宇，
    並具體指認其人（32249偵卷第444至446、461至468頁），
    經警於110年2月2日拘提被告周頡及陳冠宇，其二人所涉意
    圖販賣而持有第三級毒品犯行並經移送、起訴及判決在案，
    自屬因被告潘緯翔之供述查獲共犯，是被告潘緯翔所犯意圖
    販賣而持有第三級毒品罪，即有毒品危害防制條例第17條第
    1項規定之適用，審酌被告潘緯翔於本案持有之毒品數量甚
    鉅，對社會治安造成相當之危害，依其情節無從免除其刑，
    應依前開規定減輕其刑。
  ⒉被告陳冠宇於警詢、原審審理時供述其毒品來源為「小阿國
    」、「程家鑫」，然未提供明確年籍資料或相關電磁紀錄等
    可供個別化之資訊，檢警單位並未因此查獲，有臺北市政府
    警察局文山第二分局110年7月20日北市警文二分刑字第1103
    018603號函、臺灣臺北地方檢察署110年7月26日北檢邦餘11
    0偵6129字第1109055941號函可佐（原審卷㈡第491、517頁）
    ，可見犯罪偵查機關客觀上未能依被告陳冠宇之供述發動實
    質有效之調查或偵查作為，進而查獲正犯或共犯，自無毒品
    危害防制條例第17條第1項規定之適用餘地。
　⒊被告趙亭君雖於110年3月12日偵查中供出扣案保險箱內之毒
    品來源係被告周頡、陳冠宇（32249偵卷第837頁），然被告
    周頡、陳冠宇所涉毒品危害防制條例犯行業經被告潘緯翔於
    109年12月9日警詢時供述綦詳，經警於110年2月2日拘提到
    案而查獲，其二人之查獲與被告趙亭君前開供述無關，無從
    依毒品危害防制條例第17條第1項規定減輕其刑。
  ㈤按犯罪之情狀顯可憫恕，認科以最低度刑仍嫌過重者，得酌
    量減輕其刑，刑法第59條定有明文。考其立法意旨，科刑時
    原即應依同法第57條規定審酌一切情狀，尤應注意該條各款
    所列事項，以為量刑標準。刑法第59條所謂「犯罪之情狀顯
    可憫恕」，自係指裁判者審酌第57條各款所列事項以及其他
    一切與犯罪有關之情狀之結果，認其犯罪足堪憫恕者而言（
    即犯罪另有其特殊之原因與環境等等），即必於審酌一切之
    犯罪情狀，在客觀上顯然足以引起一般同情，認為縱予宣告
    法定最低刑度猶嫌過重者，始有其適用（最高法院45年台上
    字第1165號、51年台上字第899號判例意旨參照）。大麻及
    愷他命、4-甲基甲基卡西酮、甲基-N,N-二甲基卡西酮、3,4
    -亞甲基雙氧苯基乙基安丁酮、硝甲西泮等均係毒品危害防
    制條例公告列管之第二、三級毒品，其流通嚴重危害國人身
    心健康及社會秩序，向為國法所厲禁，被告周頡、陳冠宇、
    潘緯翔、趙亭君誘於厚利，參與以實施販賣毒品罪所組成之
    「十五分幫」犯罪組織而予持有，被告陳冠宇另供自己販賣
    而為持有，俾隨時銷售營利，種類繁多，數量甚鉅，不論是
    「十五分幫」或被告陳冠宇個人因販賣而持有之數量、規模
    均非偶然，更非僅止於一般吸毒同儕間之互通有無而已，依
    其情節，實無任何足以引起一般人同情、顯可憫恕之處。又
    被告周頡、潘緯翔、趙亭君、劉博荃於「十五分幫」遇有毒
    品交易糾紛，縱係遭人詐購毒品而起事端，亦應理性溝通弭
    平紛爭，其等見鄭澤宏遭他人毆打業已受傷，呈現虛弱之貌
    ，不僅未生惻隱之心，竟仍不以為意，集合眾人之力再予施
    加暴行，暴戾之氣，莫此為甚，終致鄭澤宏枉送寶貴性命，
    其等犯罪情節實難認有何堪可憫述之處。至組織犯罪防制條
    例第3條第1項後段之參與犯罪組織罪為6月以上5年以下有期
    徒刑之罪，並非重罪，於法定刑內量刑不至過苛，被告劉博
    荃此部分犯行復合於同條例第8條第1項後段之減刑規定，當
    無情輕法重之虞。從而，被告周頡、陳冠宇、潘緯翔、趙亭
    君、劉博荃本案所犯各罪，均無刑法第59條規定之適用。　
　㈥被告潘緯翔以上刑之減輕，應依刑法第70條、第71條第2項規
    定，先依較少之數減輕後，遞減輕之。
肆、不另為無罪諭知部分：
一、公訴意旨略以：被告周頡、陳冠宇自不詳時間起，被告潘緯
    翔自108年10月間起、被告劉博荃自109年9月間起、被告趙
    亭君自109年9月間起，先後加入名為「十五分幫」、成員三
    人以上、以實施販賣毒品罪為業，具有持續性、牟利性及結
    構性之犯罪組織，並以臺北市○○區○○路000號做為「十五分
    幫」成員之聚會地點（即俗稱之「堂口」，以下稱「堂口」
    ）。「十五分幫」之組織結構為不詳之上級成員操縱、指揮
    下屬被告周頡、陳冠宇，被告周頡、陳冠宇再指使最底層之
    小弟被告潘緯翔、趙亭君等人，從事送交所販售之毒品給買
    家之工作，而被告劉博荃則在前揭堂口從事打掃及監看堂口
    監視器畫面等工作。「十五分幫」成員販賣毒品之分工合作
    模式，係先由被告周頡、陳冠宇或其他不詳成員，透過不詳
    管道，取得而持有大量之毒品，並將之藏放在前揭堂口客廳
    內之保險箱內，再由被告周頡、陳冠宇負責與不詳之毒品買
    家議定出售毒品之種類、數量、金額、交易時間及地點後，
    再指使被告潘緯翔、趙亭君將買家所欲購買之毒品送交買家
    ，交易完成後，被告潘緯翔、趙亭君再將向毒品買家收取之
    販毒價金交付被告周頡或陳冠宇，渠等即共同藉上開販賣毒
    品之行為而牟利。被告周頡、陳冠宇、潘緯翔、趙亭君與「
    十五分幫」其他從事販毒之成員間，即基於上開分工合作之
    模式，共同基於意圖販賣而持有第二級毒品、第三級毒品之
    犯意聯絡，先由被告周頡、陳冠宇於109年12月1日前之不詳
    時間，在不詳地點，透過不詳管道，取得如起訴書附表二編
    號1、起訴書附表三編號1、2、3、5、起訴書附表四編號1、
    2、5、12、13、起訴書附表五編號1、起訴書附表六編號1所
    示之第二級毒品大麻、第三級毒品愷他命及內含第三級毒品
    「3,4-亞甲機雙氧苯基乙基胺丁酮」、「4-甲基甲基卡西酮
    」、「甲基-N,N-二甲基卡西酮」、「硝甲西泮」等成分之
    毒咖啡包後，將其中起訴書附表二編號1、起訴書附表三編
    號1、2、3、5所示之毒品，先予藏放在置於前揭堂口客廳之
    保險箱內，其餘毒品則藏放在不詳地點，以供日後販售之用
    。嗣被告潘緯翔於109年11月30日晚間，即先依被告周頡之
    指示，自前揭堂口客廳之保險箱內，取出如起訴書附表二編
    號1所示之毒咖啡包10包，置放於其駕駛之車牌號碼00-0000
    號自小客車內，以備其翌（12月1日）日至前揭堂口「上班
    」時，受被告周頡、陳冠宇之指使而跑腿送交毒品給買家時
    ，可即時取用。因認被告周頡、潘緯翔、趙亭君除本判決犯
    罪事實欄一部分外，就起訴書附表三編號1、起訴書附表四
    編號1、2、5、12、13、起訴書附表五編號1、起訴書附表六
    編號1部分（即本判決附表三部分），亦涉犯毒品危害防制
    條例第5條第2項之意圖販賣而持有第二級毒品及同條第3項
    之意圖販賣而持有第三級毒品等罪嫌。
二、犯罪事實應依證據認定之，無證據不得認定犯罪事實；又不
    能證明被告犯罪者，應諭知無罪之判決，刑事訴訟法第154
    條第2項、第301條第1項分別定有明文。事實之認定，應憑
    證據，如未能發現相當證據，或證據不足以證明，自不能以
    推測或擬制之方法，為裁判基礎。認定不利於被告之事實須
    依積極證據，苟積極證據不足為不利於被告事實之認定時，
    即應為有利於被告之認定。認定犯罪事實所憑之證據，雖不
    以直接證據為限，間接證據亦包括在內，然無論直接證據或
    間接證據，其為訴訟上之證明，須於通常一般之人均不致有
    所懷疑，而得確信其為真實之程度者，始得據之為有罪之認
    定，倘其證明尚未達到此一程度，而有合理之懷疑存在，無
    從使事實審法院得有罪之確信時，即應由法院為諭知被告無
    罪之判決（最高法院40年台上字第86號、30年上字第816號
    、76年台上字第4986號判例意旨參照）。
三、檢察官認被告周頡、潘緯翔、趙亭君涉犯上開意圖販賣而持
有第二、三級毒品罪嫌，係以被告潘緯翔、趙亭君之供述，扣案
保險箱及附表三所示物品，及搜索扣押筆錄、扣押物品目錄表、
扣案物照片、毒品鑑定書等，為主要論據。訊據被告周頡、潘緯
翔、趙亭君堅詞否認此部分意圖販賣而持有第二、三級毒品犯行
，被告周頡辯稱：扣案的毒品是陳冠宇的東西，我沒有參與等語
，被告潘緯翔辯稱：我只有經手「十五分幫」的毒品販賣等語，
被告趙亭君辯稱：我是在「十五分幫」依被告周頡、陳冠宇指示
送愷他命、第三級毒品咖啡包，沒有送過大麻，我送的毒品都是
從「十五分幫」堂口保險箱拿出來的，陳冠宇被查扣的毒品與我
無關等語。
四、經查：　
  ㈠附表三編號2至8部分：
　　附表三編號2至8所示毒品，係在臺北市○○區○○街000○0號5樓
    、臺北市○○區○○路○段0巷0弄00號5樓被告陳冠宇居住處所，
    或被告陳冠宇使用之車牌號碼0000-00號自用小客車內執行
    搜索扣得，有臺灣臺北地方法院110年聲搜字第161號搜索票
    （受搜索人：陳冠宇）、臺北市政府警察局文山第二分局搜
    索扣押筆錄、扣押物品目錄表（6129偵卷第45至57、63至67
    、71至79頁），並非「十五分幫」之據點。且證人即被告陳
    冠宇於原審審理時明確證稱：附表三的毒品是我自己要賣的
    ，當中沒有周頡的東西，我也沒有打算請潘緯翔、趙亭君送
    這些毒品，我讓潘緯翔、趙亭君去送的毒品都是放在○○街11
    1號的保險箱內，因為他們都在○○街111號等語（原審卷㈢第1
    80至182、195頁）。佐以被告周頡、潘緯翔、趙亭君均係因
    參與「十五分幫」犯罪組織之故，從事「十五分幫」所營販
    毒工作，始參與販賣毒品事宜，實難認其等對於非收存於「
    十五分幫」堂口之附表三編號2至8所示毒品，主觀上有何認
    識，及客觀上有何支配管領之持有行為。
  ㈡附表三編號1所示大麻部分：
　⒈附表三編號1所示大麻雖係自扣案保險箱取出，有自願受搜索
    同意書、臺北市政府警察局文山第二分局搜索扣押筆錄、扣
    押物品目錄表在卷供參（32249偵卷第703至711頁）。惟被
    告潘緯翔於警詢及偵查中供稱：前開保險箱平常是放在○○街
    111號客廳，裡面有毒品咖啡包及愷他命，是「十五分幫」
    要賣的等語（32249偵卷第445、495、817頁），於原審審理
    時結證稱：周頡、陳冠宇請我去送的毒品就是愷他命及咖啡
    包，沒有送過大麻，○○街111號客廳保險箱內除了愷他命和
    毒品咖啡包外，沒有其他毒品等語（原審卷㈢第423至427頁
    ），被告趙亭君於原審審理時亦稱：周頡、陳冠宇只有叫我
    送愷他命及第三級毒品咖啡包，他們會告訴我從保險箱拿什
    麼毒品去送，保險箱裡面只有愷他命和毒品咖啡包等語（原
    審卷㈢第155、156、166至168頁），與被告劉博荃於警詢、
    檢察官訊問及原審審理時證述：○○街111號客廳的保險箱我
    看過，裡面只有白色粉末的愷他命跟毒品咖啡包等語（6129
    偵卷第310至313頁、6132偵卷第547頁、原審卷㈡第42頁），
    殊無二致。證人即被告陳冠宇於原審審理時亦明確證稱：我
    只有叫潘緯翔、趙亭君去送保險箱內的第三級毒品咖啡包、
    愷他命，大麻是我自己要賣的，我沒有叫他們送過大麻，這
    部分也與周頡無關等語（原審卷㈢第181、190頁），足見附
    表三編號1所示大麻，確與被告周頡、潘緯翔、趙亭君參與
    「十五分幫」從事販賣毒品行為無涉。
　⒉又依被告潘緯翔、趙亭君、劉博荃一致供述，其等加入「十
    五分幫」在○○街111號看管上開保險箱期間，均未見保險箱
    內存有大麻毒品，佐以前開保險箱原應放置在○○街111號客
    廳，然於本件鄭澤宏命案發生後，卻係在被告潘緯翔所有之
    甲車內遭查扣（文山第二分局轄內鄭澤宏命案現場勘查採證
    照片簿第66、67頁），復據被告陳冠宇於警詢、檢察官訊問
    時坦承：扣案保險箱原本是放在○○街111號，我於鄭澤宏命
    案發生後，於109年12月2日凌晨1時20分許將該保險箱搬到
    潘緯翔的甲車後車箱裡，潘緯翔應該不知道這件事等語（61
    29偵卷第18、19頁、6132偵卷第569頁），並有監視錄影畫
    面可佐（6129偵卷第18頁），則被告潘緯翔、趙亭君、劉博
    荃身為「十五分幫」成員，在○○街111號看管上開保險箱期
    間未曾看過之附表三編號1所示大麻，不能排除是被告陳冠
    宇事後將該保險箱移置甲車過程中放入，無從認定被告周頡
    、潘緯翔、趙亭君就此部分有所認識。
五、綜上，本案依卷存事證，尚不足使檢察官所指被告周頡、潘
    緯翔、趙亭君共同意圖販賣而持有附表三所示毒品之犯罪事
    實達於無所懷疑而得確信為真實之程度，本案復無其他證據
    足資證明被告周頡、潘緯翔、趙亭君就附表三所示毒品部分
    ，與被告陳冠宇有意圖販賣而為持有之犯意聯絡及行為分擔
    ，核屬不能證明被告周頡、潘緯翔、趙亭君此部分犯罪，本
    應為無罪之諭知，惟起訴意旨認被告周頡、潘緯翔、趙亭君
    此部分行為，與其等經起訴論罪如犯罪事實欄一之意圖販賣
    而持有第三級毒品犯行，有想像競合犯之裁判上一罪關係，
    爰均不另為無罪之諭知。
伍、撤銷原判決之理由及科刑審酌事由、沒收：
一、原審以被告周頡、陳冠宇、潘緯翔、趙亭君、劉博荃犯參與
    犯罪組織、意圖販賣而持有第二級毒品、意圖販賣而持有第
    三級毒品、傷害致死等罪，事證明確，分別予以論科，固非
    無見。惟查：
　㈠本件檢察官起訴被告周頡、陳冠宇、潘緯翔、趙亭君共同意
    圖販賣而持有第二、三級毒品，起訴犯罪事實包括附表三編
    號7、8部分（即起訴書附表四編號12、13部分），原審就此
    部分漏未審認，自有違誤（犯罪事實欄一被告周頡、潘緯翔
    、趙亭君部分，犯罪事實欄三被告陳冠宇部分）。
　㈡被告陳冠宇、劉博荃於原審審理時曾就所犯參與犯罪組織犯
    行自白犯罪（被告陳冠宇：原審卷㈡第173、174、177頁，被
    告劉博荃：原審卷㈡第454至466頁），其二人於原審審理期
    間雖前後翻異否認犯行，然組織犯罪防制條例第8條第1項後
    段規定並未以被告始終自白為要件，被告陳冠宇、劉博荃既
    於偵查及審判中均曾自白犯罪，自合於前開減刑規定，原審
    以被告陳冠宇、劉博荃於原審審理時否認參與犯罪組織犯行
    ，於論罪科刑（被告劉博荃）、量刑（被告陳冠宇）時未予
    斟酌適用，即有未合（犯罪事實欄一被告陳冠宇部分，犯罪
    事實欄二被告劉博荃部分）。
　㈢被告潘緯翔所犯意圖販賣而持有第三級毒品罪，合於自首之
    要件，原審未予斟酌適用刑法第62條前段規定，尚有未洽（
    犯罪事實欄一被告潘緯翔部分）。　
　㈣附表六編號9所示黑色煙盒，內有卡片1張、殘渣袋3個，經送
    鑑定雖檢出第三級毒品愷他命成分，然該愷他命係自殘渣袋
    刮取而得，此觀卷附交通部民用航空局航空醫務中心110年2
    月23日航藥鑑字第0000000號鑑定書即明（6129偵卷第631頁
    ），核其性質應係施用所餘，被告陳冠宇於原審準備程序中
    即供稱：上開扣案物品是我自己吸食用的等語（原審卷㈡第1
    76頁），顯非意圖販賣而為持有，檢察官就此部分並未提起
    公訴，原審遽認被告陳冠宇意圖販賣而持有附表六編號9所
    示毒品（即原判決附表三編號4），實非妥適（犯罪事實欄
    三被告陳冠宇部分）。
　㈤被告潘緯翔、趙亭君、劉博荃於109年12月1日晚間11時許，
    依被告周頡指示毆打傷害鄭澤宏前，鄭澤宏已在○○街111號
    遭其他人毆打成傷，原審認定鄭澤宏所受傷害悉為被告潘緯
    翔、趙亭君、劉博荃毆打所致，與客觀事證不符（犯罪事實
    欄四部分）。
　㈥原判決核論被告劉博荃所為係犯參與犯罪組織罪、傷害致人
    於死罪，於說明罪數關係時，卻以被告劉博荃犯意圖販賣而
    持有第三級毒品及傷害致人於死二罪應予分論併罰，略有疏
    誤。　
　㈦本件被告周頡係於前案徒刑執行完畢後5年內故意再犯本案，
    為累犯，原審漏未說明是否依刑法第47條規定加重之理由，
    稍有未合。　
二、從而，檢察官及被告周頡、陳冠宇、潘緯翔、趙亭君、劉博
    荃提起上訴，關於以上所指並涉及量刑部分，尚非無憑，餘
    被告周頡、陳冠宇、趙亭君、劉博荃否認犯罪部分，業經指
    駁如上，均非有據，而原判決既有上開可議之處，均應由本
    院予以撤銷改判。
三、爰以行為人之責任為基礎，審酌被告周頡、陳冠宇、潘緯翔
    、趙亭君、劉博荃正值青壯，身心健全，各曾受高職、大學
    、高中、專科教育（本院卷第185至209頁），具有一定之智
    識程度，本應奮發有為，發揮所長，明知毒品對於身心健康
    、社會秩序之危害至深且鉅，為國法所厲禁，被告陳冠宇除
    自己販售營利外，更與被告周頡、潘緯翔、趙亭君、劉博荃
    參與以實施販賣毒品犯罪之「十五分幫」犯罪組織，藉由組
    織分工合作模式，擴大販售規模，謀取金錢利益，助長毒品
    氾濫，本案經查扣之毒品雖未流入市面，仍已造成相當之社
    會危害，不應輕縱；又被告周頡、潘緯翔、趙亭君、劉博荃
    遇有毒品交易糾紛，縱可疑遭詐購毒品，仍應理性溝通共謀
    解決之道，況鄭澤宏為此已在○○街111號遭人毆打成傷，身
    體孱弱、動作緩慢而有異狀，不僅未能悲憫同情，反而不知
    節制，續以棍棒輪番毆擊鄭澤宏四肢，加劇傷勢，鄭澤宏受
    困該處，遭眾人持棍棒毆打長達數小時，不計其數，遍體鱗
    傷（四肢以外傷勢非被告周頡、潘緯翔、趙亭君、劉博荃造
    成），死前所受身體痛楚、內心恐懼實難以言喻，終至全身
    皮下軟組織大面積出血引發出血性休克等，慘死亂棒之中，
    再不能承歡膝下，人倫夢碎，其家屬無端受此天人永隔慟，
    難以抹滅，自應就被告周頡、潘緯翔、趙亭君、劉博荃之行
    為，嚴予非難；兼衡被告周頡、陳冠宇、潘緯翔、趙亭君、
    劉博荃犯罪之動機、目的、手段，其等意圖販賣而持有毒品
    之種類、數量、時間（除被告劉博荃外），參與「十五分幫
    」犯罪組織之時間長短、隸屬階層、地位、工作分配，於所
    犯各罪之犯罪犯工、涉案程度，及被告五人於本院審理期間
    自承之工作所得、經濟能力、扶養親屬之家庭生活狀況，暨
    被告潘緯翔犯後自首犯罪，並始終坦承犯行（參與犯罪組織
    罪部分合與組織犯罪防制條例第8條第1項後段減刑規定），
    不曾翻異，良有悔意，被告周頡、陳冠宇、趙亭君、劉博荃
    （被告陳冠宇、趙亭君參與犯罪組織罪部分合與組織犯罪防
    制條例第8條第1項後段減刑規定）坦承部分犯行，除訴訟防
    禦權正當行使外呈現之犯後態度，暨被告五人未能與鄭澤宏
    家屬達成和解、彌補損害等一切情狀，分別量處如主文第二
    至六項所示之刑，被告劉博荃所犯參與犯罪組織部分，並諭
    知易科罰金之折算標準，以資懲儆。除被告劉博荃部分外，
    並就整體犯罪非難評價被告周頡、陳冠宇、潘緯翔、趙亭君
    所犯各罪之罪質異同，及數罪反應出之人格特性，並衡酌被
    告等行為責任與整體刑法目的及相關刑事政策，分別定其應
    執行之刑如主文第二至五項所示。
四、依司法官大法官釋字第812號解釋意旨：106年4月19日修正
    公布之組織犯罪防制條例第3條第3項規定：「犯第1項之罪
    者，應於刑之執行前，令入勞動場所，強制工作，其期間為
    3年。」（嗣107年1月3日修正公布第3條，但本項並未修正
    ），就受處分人之人身自由所為限制，違反憲法比例原則及
    憲法明顯區隔原則之要求，與憲法第8條保障人身自由之意
    旨不符，應自本解釋公布之日起失其效力。是就被告周頡、
    陳冠宇、潘緯翔、趙亭君、劉博荃所犯參與犯罪組織罪部分
    ，本院爰不依組織犯罪防制條例第3條第3項規定為強制工作
    之諭知。
五、沒收：
  ㈠扣案如附表三編號1、3、5、6所示大麻，為查獲之毒品，除
    鑑驗耗損部分外，應依毒品危害防制條例第18條第1項前段
    規定沒收銷燬之，其包裝袋沾附毒品無法完全析離，亦無析
    離之實益與必要，應併予沒收銷燬。
　㈡扣案如附表二所示第三級毒品咖啡包、愷他命，附表三編號2
    、4、7、8所示第三級毒品咖啡包、硝甲西泮、愷他命，為
    違禁物，不問屬於犯罪行為人與否，除鑑驗耗損部分外，均
    應依刑法第38條第1項規定宣告沒收，其包裝袋沾附毒品無
    法完全析離，亦無析離之實益與必要，應併予沒收。
  ㈢扣案如附表五編號1、2及附表八編號2、3所示行動電話，分
    係被告潘緯翔、趙亭君所有供「十五分幫」成員聯繫，此經
    被告潘緯翔、趙亭君供述在卷（原審卷㈢第454、455頁），
    核屬其二人意圖販賣而持有第三級毒品犯罪使用之物；附表
    六編號1、2、3、6所示物品，係被告陳冠宇所有，供本案意
    圖販賣而持有毒品犯罪使用，亦據被告陳冠宇供承無訛（61
    29偵卷第11、18頁、原審卷㈡第177頁、原審卷㈢第455頁），
    並有數位證物勘察報告足佐（原審卷㈡第204至209頁）；以
    上應依毒品危害防制條例第19條第1項規定宣告沒收。
　㈣扣案如附表七編號1、3為被告劉博荃所有供「十五分幫」成
    員聯繫，此經被告劉博荃供述在卷（原審卷㈢第454頁），應
    屬被告劉博荃所有供參與犯罪組織犯罪使用，依刑法第38條
    第2項前段規定宣告沒收。
　㈤扣案如附表四編號1至3所示棍棒（原審卷㈢第529至533頁），
    雖經被告潘緯翔、趙亭君、劉博荃持以毆打鄭澤宏而犯傷害
    致死罪所用，然依被告趙亭君之供述（原審卷㈢第454、455
    頁），該等棍棒原即放置在○○街111號，非屬其等所有，本
    案亦無證據證明上開棍棒為被告周頡、潘緯翔、趙亭君、劉
    博荃所有之物，無從予以宣告沒收。
  ㈥其他扣案物品並無證據證明與被告周頡、陳冠宇、潘緯翔、
    趙亭君、劉博荃本案犯罪事實有何關聯性，爰均不予宣告沒
    收。
據上論斷，應依刑事訴訟法第369條第1項前段、第364條、第299
條第1項前段，組織犯罪防制條例第3條第1項後段、第8條第1項
後段，毒品危害防制條例第5條第2項、第3項、第17條第1項、第
2項、第18條第1項前段、第19條第1項，刑法第11條、第28條、
第277條第2項前段、第55條、第41條第1項前段、第62條前段、
第51條第5款、第38條第1項、第38條第2項前段，判決如主文。
本案經檢察官戚瑛瑛提起公訴，檢察官劉承武提起上訴，由檢察
官周啓勇到庭執行職務。
中　　華　　民　　國　　111 　年　　3 　　月　　23　　日
                  刑事第三庭    審判長法  官  張惠立   
                                      法  官  劉兆菊
                                      法  官  廖怡貞
以上正本證明與原本無異。
如不服本判決，應於收受送達後20日內向本院提出上訴書狀，其
未敘述上訴之理由者並得於提起上訴後20日內向本院補提理由書
（均須按他造當事人之人數附繕本）「切勿逕送上級法院」。
                                      書記官  劉芷含
中　　華　　民　　國　　111 　年　　3 　　月　　23　　日

附錄本案論罪科刑法條全文：
組織犯罪防制條例第3條
發起、主持、操縱或指揮犯罪組織者，處3年以上10年以下有期
徒刑，得併科新臺幣1億元以下罰金；參與者，處6月以上5年以
下有期徒刑，得併科新臺幣1千萬元以下罰金。但參與情節輕微
者，得減輕或免除其刑。
具公務員或經選舉產生之公職人員之身分，犯前項之罪者，加重
其刑至二分之一。
犯第1項之罪者，應於刑之執行前，令入勞動場所，強制工作，
其期間為3年。
前項之強制工作，準用刑法第90條第2項但書、第3項及第98條第
2項、第3項規定。
以言語、舉動、文字或其他方法，明示或暗示其為犯罪組織之成
員，或與犯罪組織或其成員有關聯，而要求他人為下列行為之一
者，處3年以下有期徒刑，得併科新臺幣3百萬元以下罰金：
一、出售財產、商業組織之出資或股份或放棄經營權。
二、配合辦理都市更新重建之處理程序。
三、購買商品或支付勞務報酬。
四、履行債務或接受債務協商之內容。
前項犯罪組織，不以現存者為必要。
以第5項之行為，使人行無義務之事或妨害其行使權利者，亦同
。
第5項、第7項之未遂犯罰之。

毒品危害防制條例第5條
意圖販賣而持有第一級毒品者，處無期徒刑或10年以上有期徒刑
，得併科新臺幣7百萬元以下罰金。
意圖販賣而持有第二級毒品者，處5年以上有期徒刑，得併科新
臺幣5百萬元以下罰金。
意圖販賣而持有第三級毒品者，處3年以上10年以下有期徒刑，
得併科新臺幣3百萬元以下罰金。
意圖販賣而持有第四級毒品或專供製造、施用毒品之器具者，處
1年以上7年以下有期徒刑，得併科新臺幣1百萬元以下罰金。

中華民國刑法第277條
傷害人之身體或健康者，處5年以下有期徒刑、拘役或50萬元以
下罰金。
犯前項之罪，因而致人於死者，處無期徒刑或7年以上有期徒刑
；致重傷者，處3年以上10年以下有期徒刑。
　　　

附表一：
編號  犯罪事實 主文 1 犯罪事實一 ㈠周頡共同意圖販賣而持有第三級毒品，處有期徒刑叁年拾月。 ㈡陳冠宇共同意圖販賣而持有第三級毒品，處有期徒刑貳年陸月。 ㈢潘緯翔共同意圖販賣而持有第三級毒品，處有期徒刑拾月。㈣趙亭君共同意圖販賣而持有第三級毒品，處有期徒刑貳年。 2 犯罪事實二 劉博荃犯參與犯罪組織罪，處有期徒刑伍月，如易科罰金，以新臺幣壹仟元折算壹日。 3 犯罪事實三 陳冠宇意圖販賣而持有第二級毒品，處有期徒刑肆年。 4 犯罪事實四 ㈠周頡共同犯傷害致人於死罪，處有期徒刑玖年。㈡潘緯翔共同犯傷害致人於死罪，處有期徒刑肆年。㈢趙亭君共同犯傷害致人於死罪，處有期徒刑柒年陸月。㈣劉博荃共同犯傷害致人於死罪，處有期徒刑柒年肆月。 
附表二：
編號 扣押物品 數量 搜索地點 鑑定結果 鑑定書 1 咖啡包 10包（驗餘淨重67.7218公克） 車牌號碼00-0000號自用小客車 檢出第三級毒品3,4-亞甲基雙氧苯基乙基胺丁酮成分。 交通部民用航空局航空醫務中心109年12月15日航藥鑑字第0000000號毒品鑑定書（32249偵卷第855頁） 2 咖啡包 42包（驗餘淨重226.43公克） 車牌號碼00-0000號自用小客車後車廂之保險箱內 檢出第三級毒品4-甲基甲基卡西酮成分（驗前純質淨重約22.8公克）。 內政部警政署刑事警察局110年2月2日刑鑑字第1098044321號鑑定書（32249偵卷第699至701頁） 3 咖啡包 4包（驗餘淨重10.98公克）  檢出第三級毒品4-甲基甲基卡西酮（驗前純質淨重約0.49公克）、甲基-N,N-二甲基卡西酮（驗前純質淨重約0.12公克）成分。  4 愷他命 8包（驗餘淨重9.0797公克）  檢出第三級毒品愷他命成分（純質淨重8.1106公克）。 交通部民用航空局航空醫務中心110年1月27日航藥鑑字第0000000、0000000Q號毒品鑑定書（32249偵卷第849至851頁） 
附表三：
編號 扣押物品 數量 搜索地點 鑑定結果 鑑定書 1 大麻 2包（驗餘淨重1.14公克） 車牌號碼00-0000號自用小客車後車廂之保險箱內 檢出第二級毒品大麻成分。 法務部調查局濫用藥物實驗室110年5月14日調科壹字第11023005480號鑑定書（原審卷㈠第111頁） 2 咖啡包 50包（驗餘淨重134.81公克） 臺北市○○區○○街000○0號5樓陳冠宇居所。 檢出第三級毒品4-甲基甲基卡西酮（驗前純質淨重約12.24公克）及微量第三級毒品甲基-N,N-二甲基卡西酮、3,4-亞甲基雙氧苯基乙基安丁酮成分。 內政部警政署刑事警察局110年5月18日刑艦字第1100014883號鑑定書（原審卷㈠第117至118頁） 3 大麻 4包（連同編號5、6部分驗餘淨重共計186.19公克）  檢出第二級毒品大麻成分。 法務部調查局濫用藥物實驗室110年3月2日調科壹字第11023001960號鑑定書（6129偵卷第631頁） 4 硝甲西泮 1包（驗餘淨重為9.3326公克，含外包裝袋1個）  檢出第三級毒品硝甲西泮成分。 交通部民用航空局航空醫務中心110年2月23日航藥鑑字第0000000號毒品鑑定書（6129偵卷第635頁） 5 大麻 7包 車牌號碼0000-00號自用小客車。 檢出第二級毒品大麻成分。 法務部調查局濫用藥物實驗室110年3月2日調科壹字第11023001960號鑑定書（6129偵卷第631頁） 6 大麻 1包 臺北市○○區○○路○段0巷0弄00號5樓陳冠宇居所。 檢出第二級毒品大麻成分。  7 咖啡包（熊貓圖案） 1331包（驗餘淨重6676.15公克） 臺北市○○區○○街000○0號5樓陳冠宇居所陸立翔房間內 檢出第三級毒品4-甲基甲基卡西酮（驗前總純質淨重200.32公克）及微量甲基-N,N-二甲基卡西酮成分。 內政部警政署刑事警察局110年3月11日刑鑑字第1100014904號鑑定書（11069偵卷第187頁） 8 愷他命 1包（驗餘淨重29.488公克）  檢出第三級毒品愷他命成分（純質淨重23.4268公克）。 交通部民用航空局航空醫務中心110年2月23日航藥鑑字第0000000號鑑定書（11069偵卷第185至186頁） 
附表四：
編號 扣押物品 數量 搜索地點 1 塑膠棍棒（編號1） 1支 車牌號碼00-0000號自用小客車 2 塑膠棍棒（編號2） 1支  3 塑膠棍棒（編號3） 1支  4 塑膠棍棒（編號4、5、6） 3支  
附表五（潘緯翔相關扣案物品）：
編號 扣押物品 數量 搜索地點 1 APPLE廠牌、型號IPHONE 7行動電話（含門號0000000000號通話晶片卡1張，IMEI：000000000000000） 1支 臺北市政府警察局文山第二分局萬盛派出所 2 APPLE廠牌行動電話（含門號0000000000號通話晶片卡1張，IMEI：000000000000000） 1支  3 犯案時衣物（上衣、褲子各1件、鞋子1雙） 1套  
附表六（陳冠宇相關扣案物品）：
編號 扣押物品 數量 搜索地點 1 夾鏈袋 1批 臺北市○○區○○街000○0號5樓陳冠宇居所 2 電子磅秤 1台  3 保險箱 1個 車牌號碼00-0000號自用小客車後車廂內 4 點鈔機 1台 臺北市○○區○○街000○0號5樓陳冠宇居所 5 新臺幣8萬6000元（千元紙鈔84張，兩千元紙鈔1張）   6 APPLE廠牌、型號IPHONE 8 PLUS行動電話（含遠傳網路卡1張，，IMEI：000000000000000） 1支  7 VIVO廠牌行動電話 1支  8 三星廠牌、型號Galaxy Tab S5e平板電腦（序號：R52N10NC2PZ） 1台  9 黑色煙盒（含卡片1張、殘渣袋3個） 1組  10 APPLE廠牌、型號IPHONE 11行動電話（含門號0000000000號通話晶片卡1張，IMEI：000000000000000） 1支 車牌號碼0000-00號自用小客車 11 新臺幣1萬6600元（含千元鈔16張，五百元鈔1張，百元鈔1張）   12 研磨器 2個 臺北市○○區○○路○段0巷0弄00號5樓陳冠宇居所 13 吸食器 1組  14 白色結晶塊 1包 車牌號碼00-0000號自用小客車後車廂之保險箱內 15 白色粉末 1包  16 白色粉末 1包  17 淡黃色粉末 1包  18 淡黃色結晶 1包  19 糖果（含包裝盒1個） 30顆  20 糖果（含包裝盒1個） 12顆  21 糖果（含包裝盒1個） 3顆  22 電子煙 2支  23 鐵觀音茶葉空盒 1個  24 口罩 1個  25 聯絡資料 1張  26 新臺幣2萬7100元（含千元鈔26張，五百元鈔1張，百元鈔6張）  臺北市○○區○○街000○0號5樓陳冠宇居所陸立翔房間 27 內含號碼0000000000號門號卡之行動電話（廠牌：APPLE，型號：IPHONE 12PRO，IMEI：00000000000000） 1支  28 內含號碼+00000000000門號卡之行動電話（廠牌：APPLE，型號：IPHONE XS，IMEI：000000000000000） 1支  
附表七（劉博荃相關扣案物品）：
編號 扣押物品 數量 搜索地點 1 APPLE廠牌、型號IPHONE 7 PLUS行動電話（IMEI：000000000000000） 1支 臺北市政府警察局文山第二分局萬盛派出所 2 犯案時衣物（灰色上衣、灰色長褲各1件） 1套  3 APPLE廠牌、型號IPHONE 8 PLUS行動電話（IMEI：000000000000000） 1支 臺北市○○區○○路○段000巷00號2樓劉博荃住所 
附表八（趙亭君相關扣案物品）：
編號 扣押物品 數量 搜索地點 1 犯案時衣物（外套、連帽上衣、上衣、長褲各1件） 1套 臺北市政府警察局文山第二分局萬盛派出所。 2 APPLE廠牌、型號IPHONE 7 PLUS行動電話（IMEI：000000000000000） 1支  3 APPLE廠牌、型號IPHONE 8行動電話（含網路卡1張，IMEI：000000000000000） 1支 臺北市○○區○○路○段000巷0弄00號5樓趙亭君住所 
附表九（周頡相關扣案物品）：
編號 扣押物品 數量 搜索地點 1 鋁棒 1支 新北市○○區○○街00號4樓周頡居所 2 開山刀 1把  3 借款契約書（債務人：彭奉斌） 1紙  4 商業本票（發票人：彭奉斌，金額50萬元） 1紙  5 借款契約書（債務人：林鈺翰） 1紙  6 商業本票（發票人：林鈺翰，金額50萬元） 1紙  7 催討傳單（債務人：林X生） 198張  8 催討傳單（債務人：劉X衡） 200張  9 催討傳單（債務人：蕭淑X） 7張  10 授權書（授權人：伊貽松） 1張  11 本票彩色、黑色影本（發票人：謝劍平，金額3000萬元） 2張  12 APPLE廠牌、型號IPHONE 6 PLUS行動電話（含門號0000000000號通話晶片卡1張） 1支  13 APPLE廠牌、型號IPHONE 7行動電話（含門號0000000000號通話晶片卡1張） 1支  14 三星廠牌行動電話（含門號0000000000號通話晶片卡1張） 1支  15 APPLE廠牌、型號IPHONE SE行動電話 1支  
附表十（其他扣案物品）：
編號 扣押物品 數量 搜索地點 1 監視器主機 2台 臺北市○○區○○街000號1樓 2 監視器鏡頭 4個  3 白色短袖上衣 8件  4 玩具假鈔 1包